臺灣臺中地方法院刑事判決　　　　　　　　　　　　九十二年度訴字第一三二三號
　　公　訴　人　臺灣臺中地方法院檢察署檢察官
　　被　　　告　未○○
　　選任辯護人　洪嘉鴻律師
　　　　　　　　鄭晃奇律師
　　被　　　告　庚○○
　　選任辯護人　劉佳田律師
　　被　　　告　乙○○
　　　　　　　　戊○○
　　右　一　人
　　選任辯護人　陳明發律師
　　被　　　告　卯○○
右列被告因偽造文書等案件，經檢察官提起公訴（八十九年度偵字第八九三０號、第
一四八六五號、九十年度調偵字第一七五號、二四八號、二四九號、九十一年度偵字
第九七七九號）及移
    主  文
未○○共同連續意圖為自己不法之所有，以詐術使人將本人之物交付，處有期徒刑肆
年拾月。
庚○○共同連續意圖為自己不法之所有，以詐術使人將本人之物交付，處有期徒刑參
年貳月。
乙○○共同連續意圖為自己不法之所有，以詐術使人將本人之物交付，處有期徒刑壹
年拾月。
戊○○、卯○○共同行使偽造私文書，足以生損害於公眾及他人，各處有期徒刑陸月
，偽造之「己○○」印章壹顆、在匯通建設股份公司章程及股東同意書上偽造之「己○○」印文各壹枚均沒收；又共同連續意圖為自己不法之所有，以詐術使人將本人之
物交付，各處有期徒刑貳年拾月。各應執行有期徒刑參年貳月，偽造之「己○○」印
章壹顆、在匯通建設股份公司章程及股東同意書上偽造之「己○○」印文各壹枚均沒
收。
    事  實
一、
（一）未○○係設址於臺中市○○路○段六二九號十四樓之一之「安誠建設有限公司
      」（下稱安誠公司）董事以及同設上址之「民保事業股份有限公司」（下稱民
      保公司）前負責人（後變更為子○○），乙○○為安誠公司董事、民保公司監
      察人兼總經理，庚○○係安誠公司負責人、民保公司董事；未○○於民國八十
      七年間，與坐落雲林縣西螺鎮○○段第一六七五、一六七六地號土地之所有人
      曾敏郎、林芳香、子○○等人洽談，經其等同意在前開土地上興建「西螺福德
      醫院」。再與坐落臺中縣后里鄉○○○段第三九二之一、三九二之二、三九四
      等地號土地所有人寅○○洽談，經其同意在前開土地上興建「后里福德醫院」
      。未○○即於同年三月間向壬○○表示欲興建「西螺福德醫院新建工程」，壬○○乃向清雲營造工程股份有限公司（下稱清雲公司，代表人為蘇清雲）借牌
      ，雙方於同月二十三日，未○○以西螺福德醫院籌備處名義，壬○○借用清雲
      公司名義，簽立工程承攬合約書，未○○並向壬○○收取履約保證金新臺幣（
      下同）一千二百萬元，惟遲未依約開工，亦未退還該筆履約保證金。未○○、
      乙○○、庚○○均知前開工程已訂有工程承攬合約，且業已無力退還履約保證
      金，且明知其等並無興建醫院新建工程之意，又其等經營之民保公司、安誠公
      司並無實際進行前開工程施工或其他業務，僅為收取承攬人繳交之履約保證金
      或代墊之建築師設計規費，竟共同基於意圖為自己不法之所有之概括犯意聯絡
      ，先後為下列犯行：
（二）於八十七年一月間，在民保公司（同安誠公司營業所，下同），由未○○、乙○○向技毅工程股份有限公司（下稱技毅公司）負責人洪瑞彰佯稱民保公司前
      景可期，即將有多項工程施作，入股後承攬工程機會較大等語，一再遊說洪瑞
      彰入股，致使洪瑞彰不疑有他而陷於錯誤，而於同年一月二十六日匯款九十七
      萬元至乙○○於誠泰銀行臺中北屯分行帳號000000000000號帳戶
      及交付現金三萬元予乙○○，計詐得一百萬元充作股金後，未○○、乙○○未
      經清雲公司出具工程拋棄協議書，復於八十七年七月二日，在民保公司，向洪
      瑞彰佯稱欲興建「西螺福德醫院新建工程」等語，並出示設計圖、標單、合約
      等相關工程資料，未○○、乙○○、庚○○復未告知與清雲公司簽約事宜，致
      使洪瑞彰信以為真，且不知未○○與清雲公司已就該工程簽立合約書而陷於錯
      誤，代表技毅公司與民保公司簽立「西螺福德醫院新建水電工程合約」，並約
      定由技毅公司支付四百萬元之工程履約保證金予民保公司，洪瑞彰即依約簽立
      發票日八十七年七月三日、票號ＭＡ0000000號、票面金額一百五十萬
      元及發票日八十七年七月十日、票號ＭＡ0000000號、票面金額二百五
      十萬元之支票二紙交付予未○○，並簽立西螺福德醫院新建水電工程合約協議
      書為憑，嗣未○○隨即將之提示兌現詐得四百萬元，然事後民保公司並未通知
      技毅公司進行施工且搬遷無著，且將前開相同範圍之工程重複發包予名立企業
      股份有限公司（下稱名立公司）承作，洪瑞彰始知受騙。
（三）未○○、庚○○於八十七年間，正值與洪瑞彰洽談、簽訂「西螺福德醫院新建
      工程」之際，未經清雲公司、技毅公司出具工程拋棄協議書，在民保公司內，
      復向名立公司實際負責人黃天鵰（登記負責人為黃天鵬）佯稱民保公司承攬「
西螺福德醫院新建工程」，欲將其中水電工程轉包由名立公司承作等語，未○○、乙○○、庚○○復未告知與清雲公司、技毅公司簽約事宜，致使黃天鵰信
      以為真，且不知民保公司與技毅公司、未○○與清雲公司已就同一工程簽立合
      約書而陷於錯誤，而以名立公司名義與民保公司簽立「西螺福德醫院新建水電
      工程合約」，並約定由名立公司支付八百萬元之工程履約保證金予民保公司，
      黃天鵰隨即依約先後於簽約時以及隔一個月後收受正式合約書時，交付現金三
      百萬元及五百萬元予未○○、庚○○而被詐得八百萬元，且於八十七年七月七
      日由未○○代表民保公司書立收據為憑，然事後並未見民保公司開始動工興建
      該醫院且未曾實際承攬該工程，且將前開相同範圍之工程重複發包予技毅公司
      承作，黃天鵰始知受騙。
（四）未○○、庚○○於向黃天鵰詐得八百萬元後，復於八十七年十二月十四日，在
      安誠公司（同民保公司營業所，下同），向黃天鵰佯稱安誠公司有向他人承攬
      興建「后里福德醫院新建工程」，欲將其中水電、消防、空調等工程轉包予黃
      天鵰承作，且后里福德醫院可能會先於西螺福德醫院新建工程開工，惟因名立
      公司已與民保公司就西螺福德醫院簽立水電工程合約，不能用同一家公司名義
      簽約等語，黃天鵰信以為真而陷於錯誤，乃向合欣有限公司（下稱合欣公司）
      負責人褚宗泰商借牌照，而以合欣公司名義與安誠公司名義簽立「后里福德醫
      院新建空調水電工程合約」（工程項目為水電、消防、空調工程），並由名立
      公司擔任保證人，約定由合欣公司支付三百萬元之工程履約保證金，黃天鵰（
      合欣公司僅係其借牌之廠商）隨即依約交付三百萬元予未○○、庚○○，陸續
      匯入庚○○帳戶，然事後亦未見安誠公司開始動工興建該醫院，且將前開相同
      範圍之工程重複發包予癸○○、台光營造工程股份有限公司（下稱台光公司）
      承作，黃天鵰始知受騙。
（五）未○○、庚○○於與黃天鵰洽談、簽訂「后里福德醫院新建工程合約」並收取
      履約保證金後，未經合欣公司出具工程拋棄協議書，復於八十八年三月三日，
      在民保公司，以同一手法，經未○○向癸○○佯稱欲興建「后里福德醫院新建
      工程」，將基礎、結構、泥作、門窗（營建）及水電、消防、空調等工程由其
      承作，黃天鵰是承作西螺福德醫院，沒有承作后里福德醫院等語，未○○、乙○○、庚○○復未告知與合欣公司簽約事宜，癸○○信以為真，且不知安誠公
      司與合欣公司已就同一工程之水電、空調、消防等部分簽立合約書而陷於錯誤
      ，乃以其本人名義與未○○以民保公司名義簽立「后里福德醫院新建工程合約
      」（工程項目為基礎、結構、泥作、門窗（營建）及水電、消防、空調等工程
      ），約定由癸○○支付四百五十萬元工程履約保證金，癸○○不疑有他，隨即
      依約交付四百五十萬元予未○○，然事後並未見民保公司開始動工興建該醫院
      ，且將前開相同範圍之工程再行發包予合欣公司、台光公司承作，癸○○始知
      受騙。
（六）未○○、庚○○於先後以安誠公司、民保公司名義與黃天鵰、癸○○洽談、簽
      訂「后里福德醫院新建工程合約」並收取履約保證金後，未經合欣公司出具工
      程拋棄協議書，復於八十八年三月二十二日，以同一手法，經庚○○向辰○○
      佯稱欲興建「后里福德醫院新建工程」，將基礎、結構、泥作、門窗等工程由
      其承作等語，未○○、乙○○、庚○○復未告知與合欣公司、癸○○簽約事宜
      ，辰○○信以為真，且不知民保公司與癸○○已就同一工程之基礎、結構、泥
      作、門窗等部分簽立合約書而陷於錯誤，乃代表台光公司與庚○○以安誠公司
      名義簽立「后里福德醫院新建工程合約」（工程項目為基礎、結構、泥作、門
      窗、電梯等工程），並由嘉志松營造有限公司（下稱嘉志松公司）擔任台光公
      司之保證人，由未○○以民保公司名義擔任安誠公司之保證人，辰○○即依約
      交付工程履約保證金四百五十萬元及代墊建築師公會設計規費三百十二萬元予
      庚○○、未○○，然事後並未見安誠公司開始動工興建該醫院，且查悉前開工
      程合約協議書所附建物設計圖為西螺福德醫院之設計圖，以及相同範圍之工程
      重複發包予不同廠商承作，辰○○始知受騙。
（七）未○○、庚○○於先後以安誠公司、民保公司名義與黃天鵰、癸○○、辰○○
      洽談、簽訂「后里福德醫院新建工程合約」並收取履約保證金後，未經合欣公
      司、台光公司出具工程拋棄協議書，復於八十八年七月五日，在安誠公司內，
      以同一手法，經庚○○向高明營造股份有限公司（下稱高明公司）負責人丙○○（現負責人已變更為林煥章）佯稱欲興建「后里福德醫院新建工程」，將基
      礎、結構、泥作、門窗等工程由其承作等語，並以西螺福德醫院之設計圖充當
      后里福德醫院新建工程合約之設計圖，未○○、乙○○、庚○○復未告知與合
      欣公司、癸○○、台光公司簽約事宜，丙○○信以為真，且不知民保公司、安
      誠公司已就同一工程之基礎、結構、泥作、門窗等部分與不同廠商簽立合約書
      而陷於錯誤，乃代表高明公司與安誠公司簽立「后里福德醫院新建工程合約」
      （工程項目為基礎、結構、泥作、門窗、電梯等工程），並由未○○以民保公
      司名義擔任安誠公司之保證人，丙○○隨即以支票交付佣金六十萬元予庚○○
      ，然事後並未見安誠公司開始動工興建該醫院，且查悉前開工程合約協議書所
      附建物設計圖為西螺福德醫院之設計圖，以及相同範圍之工程重複發包予癸○○、台光公司承作，丙○○始知受騙。
二、卯○○係設址於臺中市西屯區○○○○街一二一號一樓「財力顧問有限公司」（
    下稱財力公司）之負責人，卯○○、戊○○並分別擔任設址於臺中市○區○○路
    二七之八號九樓之二「匯通建設有限公司」（下稱匯通建設公司，已於八十八年
    九月十七日解散）前後任負責人。卯○○於八十八年四月八日申請設立匯通建設
    公司，並於同年七月二十三日，由卯○○委由祝仰修辦理申請變更登記負責人為
    戊○○，原股東黃翠蘭、黃議正、黃瀛民、黃瀚生等人亦同時申請變更為己○○
    、王偉正、謝平安、陳保桐等人，卯○○、戊○○均明知未經己○○本人同意變
    更為匯通建設公司股東，竟共同基於偽造暨行使偽造私文書及使公務員登載不實
    事項之犯意聯絡，由戊○○將不詳方式取得之己○○身分證影本持交予卯○○後
    ，並偽刻己○○名義之印章一顆（未扣案），由卯○○委交由不知情之會計師祝
    仰修持以辦理股東變更登記事宜，卯○○並指定新舊股東間如何承受股份事宜，
    嗣由祝仰修以己○○等人名義制作匯通建設公司股東同意書，並蓋用偽刻己○○
    名義之印章各一枚於該同意書及修改之公司章程上而偽造前開私文書，持向經濟
    部中部辦公室申請辦理變更公司之董事及股東登記而行使之，使不知情之承辦公
    務人員將該不實之事項登載於其職務上所掌之變更登記表及董事、股東名單之文
    書上，足以生損害於己○○及經濟部中部辦公室對於公司管理之正確性。嗣該公
    司於八十八年九月十七日即為解散登記。
三、
（一）壬○○因其向未○○所承攬之「西螺福德醫院新建工程」遲未開工，經壬○○
      介紹未○○認識卯○○、戊○○，卯○○向未○○表示戊○○有雄厚資金可以
      興建醫院，未○○乃與戊○○先後於八十八年八月二十八日、八十八年九月一
      日，分別就屢經重複發包不同廠商之前開「西螺福德醫院新建工程」、「后里
      福德醫院新建工程」再行簽立承攬合約書，然未收取任何履約保證金。卯○○
      、戊○○雖與未○○簽立上開承攬合約書，惟實際上俱無興建醫院之意且無興
      建前開工程之資金，改由戊○○出名與營造廠商簽訂工程承攬契約，僅欲藉承
      攬契約收取承攬人之工程履約保證金牟利，未○○復承前開詐欺犯意而與卯○○、戊○○共同基於意圖為自己不法之所有之概括犯意聯絡，先後為下列犯行
      ：
（二）其等先於八十八年九月十六日將西螺福德醫院建造執照起造人變更為戊○○（
      原起造人為林芳香）後，復為取信營造廠商，擬覓得可充任醫院院長之醫師，
      適有臺北縣三重市恒生醫院因公共交通工程拆遷，該院院長高國慶（另經檢察
      官以臺灣臺中地方法院檢察署八十九年度偵字第八九三０號、一四八六五號為
      不起訴處分，再議後經臺灣高等法院臺中分院檢察署檢察長九十二年度上聲議
      字第四五九號令發回續行偵查）正覓址遷建，經由午○○（另經檢察官以臺灣
      臺中地方法院檢察署八十九年度偵字第八九三０號、一四八六五號為不起訴處
      分）介紹卯○○、戊○○與高國慶等人認識，復經由午○○仲介帶春營造有限
      公司（下稱帶春公司）負責人劉帶春、欣展建設股份有限公司（下稱欣展公司
      ）負責人巳○○及丁○○等人合夥承攬該工程，卯○○、戊○○、午○○、高
      國慶、財力公司職員簡曼里（另經檢察官以臺灣臺中地方法院檢察署八十九年
      度偵字第八九三０號、一四八六五號為不起訴處分，再議後經臺灣高等法院臺
      中分院檢察署檢察長九十二年度上聲議字第四五九號令發回續行偵查）等人乃
      於八十八年十月二十八日，在臺中市「麗緻酒店」內，與劉帶春、巳○○、丁○○、代書胡秀鳳等人洽談簽約，卯○○、戊○○、未○○等人復未告知該工
      程前已經未○○以西螺福德醫院籌備處名義委由清雲公司、民保公司委由技毅
      公司、名立公司等廠商承包之事實，且未經清雲公司、技毅公司、名立公司出
      具工程拋棄協議書，經卯○○、戊○○佯稱戊○○是旅美的華僑，賺了很多錢
      ，要回饋鄉里，欲出資二億二千萬元興建西螺福德醫院工程，建成後由高國慶
      擔任院長負責經營，惟須交付工程履約保證金六百萬元等語，巳○○、丁○○
      、劉帶春等人因見該工程之建造執照起造人為戊○○，且契約相對人為戊○○
      及高國慶，高國慶復表示將來擔任醫院院長，其等信以為真，且不知同一工程
      前已經未○○以西螺福德醫院籌備處名義委由清雲公司、民保公司委由技毅公
      司、名立公司等廠商簽約承包，乃陷於錯誤，誤認卯○○、戊○○等人確有興
      建醫院之計畫，乃以帶春公司名義與戊○○、高國慶簽立「西螺福德醫院新建
      工程」合約，並由劉帶春簽發「付款人為第一商業銀行東勢分行，帳號０二四
      九六八號，發票日為八十八年十月二十九日，票面金額六百萬元，發票人為帶
      春公司、票號ＱＡ0000000號」之支票一張交付予戊○○等人，以供支
      付工程履約保證金之用，約定可隨時提領，戊○○旋於翌日（三十日）即將該
      支票存入帳戶提示交換，因當日適逢星期六，劉帶春又未料戊○○立即將支票
      提示交換，未備足存款，該支票乃因存款不足遭退票，惟劉帶春隨即於同年十
      一月一日（星期一）將巳○○、丁○○所提供之資金六百萬元匯至戊○○帳戶
      。戊○○等人得款後，其等即藉詞帶春公司有退票紀錄債信不佳，無法辦貸款
      為由，阻止該公司進場施工，帶春公司表示以其他營造商替換，卯○○等人仍
      藉故無美金帳戶匯款云云拖延。嗣劉帶春、巳○○、丁○○等發現該工程起造
      人已於八十九年三月間變更為子○○，且戊○○另與建榮工程有限公司就同一
      工程訂立營造承攬契約，始知受騙。
（三）卯○○、戊○○於與帶春公司簽訂「西螺福德醫院新建工程」合約後，再經由
      未○○仲介有意承攬「西螺福德醫院新建工程」之建榮工程有限公司（下稱建
      榮公司）負責人甲○○與其等訂約，卯○○、戊○○乃利用高國慶出面與甲○○洽談，以取信於甲○○，卯○○、李俊宗、未○○遂於八十八年十一月二十
      四日，在臺中市○○路○段五九八之一號，以相同手法，隱瞞該工程前已經未
      ○○以西螺福德醫院籌備處名義委由清雲公司、民保公司委由技毅公司、名立
      公司等廠商承包之事實，且未經清雲公司、技毅公司、名立公司、帶春公司出
      具工程拋棄協議書，向甲○○佯稱戊○○是美國華僑，賺很多錢，是警官學校
      的，要回臺做善事，欲委託其興建西螺福德醫院新建工程，但須交付履約保證
      金八百萬元，供變更承造人名義為建榮公司云云，甲○○信以為真，且不知同
      一工程前已經未○○以西螺福德醫院籌備處名義委由清雲公司、民保公司委由
      技毅公司、名立公司等廠商、戊○○委由帶春公司簽約承包而陷於錯誤，誤認
      卯○○、戊○○等人確有興建醫院之計畫，乃代表建榮公司與戊○○簽立「西
      螺福德醫院新建工程」合約，並依約交付「發票日八十八年十一月三十日、發
      票人甲○○、票號ＳＫ0000000號、票面金額八百萬元」之支票一紙予
      戊○○使用，供其等辦理變更承造人。詎戊○○等人得款後，並未依約變更承
      造人為建榮公司，且戊○○旋避不見面，卯○○、未○○假以戊○○人在美國
      ，需要戊○○親自處理等說詞延宕動工，嗣甲○○發現該工程起造人並未變更
      為建榮公司，且戊○○另與帶春公司就同一工程訂立營造承攬契約，始知受騙
      。
四、案經技毅公司、名立公司、合欣公司、高明公司、帶春公司、甲○○告訴暨法務
    部調查局中部地區機動工作組移送臺灣臺中地方法院檢察署檢察官偵查起訴及臺
    灣苗栗地方法院檢察署檢察官簽呈臺灣高等法院臺中分院檢察署令轉臺灣臺中地
    方法院檢察署檢察官移送併辦。
    理  由
壹、被告未○○與庚○○、乙○○詐欺犯行部分
一、被告未○○、庚○○、乙○○供述：
（一）訊據被告未○○固供承其任職於安誠公司及民保公司前開職務，其與被告乙○○一同邀集洪瑞彰入股民保公司，洪瑞彰將股金交給被告乙○○，且民保公司
      、安誠公司分別將同一之西螺福德醫院及后里福德醫院新建工程先後發包予不
      同廠商，並收取工程履約保證金或代墊之建築師公會設計規費，西螺、后里福
      德醫院迄今均未動工興建等情不諱，惟矢口否認有何詐欺之情事，於本院審理
      中暨偵查中辯稱：
  １、邀洪瑞彰入股民保公司時乙○○是民保公司總經理，洪瑞彰繳交的股金是供民
      保公司營運使用，洪瑞彰之後確實登記為民保公司股東，並無詐騙洪瑞彰股金
      一百萬元。
  ２、西螺福德醫院新建水電工程先後給黃天鵰、洪瑞彰承作，是因黃天鵰認為時間
      拖太長，不想進場，所以伊就找洪瑞彰簽約，收取保證金來還黃天鵰的錢，但
      因公司週轉不靈，其個人與民保、安誠公司在八十七年七、八月份陷入財務危
      機，所以沒把錢沒給黃天鵰；向黃天鵰收取之八百萬元、向洪瑞彰收取之四百
      萬元，均用於公司週轉，亦因公司營運關係，而無法還洪瑞彰錢；嗣辯稱洪瑞
      彰所交付之履約保證金係用於購買西螺福德醫院興建用地之資金，並經洪瑞彰
      同意；西螺福德醫院水電工程是黃天鵰說他不想做，伊有告訴黃天鵰把錢還給
      他，並說履約保證金轉作為買西螺福德醫院訂金，黃天鵰無任何表示。
  ３、之後因為行政院衛生署開工前要將土地過戶到將來準備經營醫院的公司名下，
      因與地主土地價錢商議過程中地主子○○、林芳香要求要先支付三分之一款項
      ，才要把土地過戶給我們，子○○後來又說這樣不夠分，要求伊再多付一點價
      款，才要過戶，但沒有講多少，伊也拿不出來，所以土地就沒有過戶，所以就
      沒有興建西螺福德醫院工程。
  ４、另后里福德醫院工程方面，安誠公司先與黃天鵰借用之合欣公司簽立水電工程
      承攬契約，所支付之履約保證金四百三十九萬五千元保證金，是透過庚○○交
      由民保公司使用，伊未經手收受該保證金，並未參與其中。
  ５、民保公司復就該醫院之營建及水電工程與癸○○簽立承攬契約，並收取履約保
      證金三百五十萬元，因建照未核發而延宕，伊已退還三十五萬元左右，如果有
      資金進場可以順利進行；嗣辯稱該筆資金供作買受土地資金之用，待土地完成
      過戶後始能開工。
  ６、安誠及民保公司再就該醫院之營建工程與台光公司簽立承攬契約，並收取履約
      保證金四百五十萬元，這筆錢亦係供民保公司使用。該工程原由嘉志松承作，
      因嘉志松沒有做，轉給台光公司。嗣辯稱該筆資金係丑○○與伊基於協議合作
      關係之模式，而自願墊付興建后里福德醫院所需款項；後來因為地主將砂石賣
      掉所以沒有施作。
  ７、至庚○○於八十八年七月五日，庚○○以民保公司名義與高明營造訂立合約，
      伊不知情，但伊有補簽他所簽的合約，丙○○將六十萬元交付予庚○○，未交
      付予伊，該資金沒有進民保公司。
  ８、伊與黃天鵰、洪瑞彰、癸○○等人訂約後，公司沒有遷移或避不見面，經營不
      善而已。重覆發包是想要取得履約保證金來還債，伊想取得履約保證金清償公
      司其他債務，包括積欠洪瑞彰的債務云云。
（二）訊據被告庚○○固供承其任職於安誠公司及民保公司前開職務，且民保公司、
      安誠公司分別將同一之西螺福德醫院及后里福德醫院新建工程先後與不同廠商
      簽約，並收取工程履約保證金，西螺、后里福德醫院迄今均未動工興建等情不
      諱，惟矢口否認有何詐欺之情事，於本院審理中暨偵查中辯稱：
  １、公司資金的操作及運用，均由未○○及乙○○掌控；西螺、后里福德醫院迄今
      未動工是因為經建會貸款尚未下來，且承造廠商繳交履約保證金後，因前面取
      得建照過久，有些廠商不願意做，未○○說取建照費用不夠，尚欠幾百萬元費
      用，未○○要伊再找新的廠商，以其他廠商保證金去領建照，所以伊又找了其
      他廠商簽約，並收了保證金。伊未參與邀集洪瑞彰入股事宜。
  ２、名立公司黃天鵰在簽約前即已知悉民保公司與清雲公司簽約，未○○有說要用
      在取得建築執照及土地上，在處理完所有事情後，會與清雲公司解約，伊有向
      黃天鵰收取四百三十九萬五千元履約保證金，錢全部交給乙○○及公司財務會
      計處理。
  ３、伊不知道與癸○○簽約內容為何，何時簽約，后里福德醫院先後給黃天鵰、癸○○二人承作，給癸○○做是事後才知道，伊並未參與，也沒看到合約書，是
      未○○與乙○○告訴伊有簽這合約。
  ４、台光公司在簽約前已知悉后里福德醫院工程有其他廠商簽約，未○○表示亟需
      取得建築執照之費用，要伊再去找廠商簽約，並保證取得執照及貸款後，會將
      已收的保證金退回，且各廠商也同意退款之處理。
  ５、高明公司未與其正式簽訂工程合約，丙○○拿給伊的六十萬元是借款，伊有開
      邱進財先生的支票給丙○○，經提示後遭退票，尚未清償，但未○○事後向伊
      說已幫伊還了；
  ６、重複發包工程是因為資金短缺，想要取得履約保證金來清償公司債務，但實際
      上沒有還；簽約當時有跟當事人說明之前已有發包過才簽合約書的，未○○與
      乙○○如何處理，從未與伊討論，僅是要伊不斷調度資金與支付地下錢莊借款
      的償還；其不知道建築執照要多少錢，未○○也沒有說所收取的履約保證金是
      要給地主的款項，都是未○○與乙○○說怎麼做，伊就怎麼做云云。
（三）訊據被告乙○○固供承其任職於安誠公司及民保公司前開職務，伊有與被告未
      ○○邀集洪瑞彰入股，由伊收取股金一百萬元，且民保公司、安誠公司分別將
      同一之西螺福德醫院、后里福德醫院新建工程先後發包予不同廠商，並收取工
      程履約保證金，西螺、后里福德醫院迄今均未動工興建等情不諱，惟矢口否認
      有何前開詐欺犯行，於本院審理中暨偵查中辯稱：
  １、伊為民保公司擔任總經理，並為股東之一，只負責公司內部行政事務，伊不懂
      工程建築，對外簽約都由未○○及庚○○與廠商洽談的，公司管銷營運部分，
      是由伊負責支付，其餘公司從廠商取得之保證金款項由被告未○○、庚○○交
      給伊後，有些拿去支付管銷費用，其餘存入公司位於誠泰銀行之帳戶。
  ２、伊沒有利用民保公司招募股東詐欺技毅公司洪瑞彰。入股細節是未○○與洪瑞
      彰商談，伊不曉得，一百萬元股金是未○○要洪瑞彰匯款的，之後洪瑞彰確實
      有登記為民保公司股東。
  ３、八十八年九二一地震後，公司營運困難，業務萎縮，為節省開銷，公司暫時解
      散，由未○○繼續完成推動公司業務。西螺福德醫院水電工程合約是由未○○
      與洪瑞彰訂立的，因伊對工程不暸解。向洪瑞彰收的五百萬，未○○說錢放在
      伊這邊比較方便，把九十七萬匯給伊，九十七萬元與四百萬元，都用在公司開
      銷上，所有公司收支均有單據可查。
  ４、未○○將西螺福德醫院水電工程於八十七年七月間，先後發包予洪瑞彰與黃天
      鵰，並將后里福德醫院先後發包予黃天鵰、癸○○、台光收取之四百萬至八百
      萬不等之保證金，簽約後會跟伊說，伊有看過合約及設計圖，但這都是未○○
      與庚○○找客戶洽談、簽約的；後來因為工程貸款無著，土地貸款不夠無法興
      建醫院；伊不懂工程，不知道如何與廠商訂約，履約保證金多少、如何收取伊
      不清楚云云。
二、經查：
（一）犯罪事實一之（一）部分：
  １、業據證人子○○於九十一年五月三日偵訊時證稱：西螺福德醫院之興建工程本
      來黃醫師跟其接觸說要蓋醫院，後來沒有，是未○○接下來說要興建醫院，事
      後他找何人興建其不知道，西螺福德醫院之土地是其與其子女及林芳香等人所
      有，買賣的土地並沒有支付土地價金（見臺灣臺中地方法院檢察署八十九年度
      偵字第八九三０號卷（二）第八頁至第一四頁訊問筆錄）；未○○等人並沒有
      要談付款的意思，都一直拖延付款而已等語（見臺灣臺中地方法院檢察署八十
      九年度偵字第八九三０號卷（二）第四五頁訊問筆錄）。
  ２、證人子○○於本院九十三年七月三十日結證稱：八十七年間西螺福德醫院興建
      期間，有人要買該土地與其接洽，起先是未○○帶一位黃醫師與其洽談該土地
      要興建西螺福德醫院的事情，後來，未○○他們沒有辦法貸款，沒有資金，所
      以就沒有辦法興建，當時西螺鎮○○段一六七五、一六七六地號土地共有人約
      七、八位，當時由其秘書曾敏郎代為接觸，定金數目其記不得，後來因為買方
      沒有錢，買賣雙方並沒有定買賣契約，土地上後來並無施工；本件欲興建西螺
      福德醫院的基地，當時談論的土地總價約二億六千萬元等語（見本院卷（三）
      九十三年七月三十日審判筆錄第一一頁至第一三頁）。
  ３、證人林芳香於九十一年五月三日偵訊時證稱：西螺福德醫院之土地買賣，買方
      並沒有支付土地價金，西螺福德醫院最早之起造人是未○○與其接洽去申請起
      造的，後來登記為誰其不知道等語（見臺灣臺中地方法院檢察署八十九年度偵
      字第八九三０號卷（二）第八頁至第一四頁訊問筆錄）。
  ４、證人即向清雲公司借牌承攬工程之壬○○於九十一年五月十日偵訊時證稱：其
      於八十七年三月二十三日與未○○簽訂西螺福德醫院新建工程合約書，並依約
      支付履約保證金一千二百萬元給未○○，其簽本票共一千二百萬都有兌現，該
      工程後來其沒有去施作，因為未○○沒給其開工費（占全部工程款一億多之百
      分之八），後來未○○所向其所拿的一千二百萬元並未返還，事後未○○說沒
      有錢貸款貸不到，八十七年四月三十日無法開工等語（見臺灣臺中地方法院檢
      察署八十九年度偵字第八九三０號卷（二）第四五頁至第四六頁訊問筆錄）。
  ５、證人即西螺福德醫院建照申請之建築師林江源於九十一年五月十日偵訊時證稱
      ：其是西螺福德醫院申請執照的建築師，是未○○與其接洽申請西螺福德醫院
      之建築執照，未○○為何無法興建醫院其不清楚，卯○○、戊○○未與其接洽
      ，都是未○○和其接洽，地主方面是曾敏郎與其接洽等語（見臺灣臺中地方法
      院檢察署八十九年度偵字第八九三０號卷（二）第四三頁至第四四頁訊問筆錄
      ）。
  ６、證人即臺中縣后里鄉○○○段三九二之一、三九二之二、三九四號土地所有權
      人黃純德於九十一年五月十日偵訊時證稱：其於后里有一塊土地，未○○要幫
      其蓋后里福德醫院，興建醫院是未○○跟我接觸的，卯○○這個人其看過，未
      ○○帶我去卯○○家坐過，興建后里醫院有簽契約，都是與未○○來跟其接洽
      辦理土地變更等一些手續，後來未○○有找金星水泥公司來投資，未○○分別
      代表民保及金星公司來和我簽契約，後來因九二一地震後不了了之，但當時有
      申請建築執照，起造人是安誠公司，其是土地所有權人，未○○實際上有付其
      四百萬訂金，總共未○○原本要給其的訂金是一千五百萬，後來一些申請土地
      變更手續及鑽探工程費扣掉後，並扣掉其該支付的變更及工程費，實際上支付
      四百萬元。其共開了一千多萬的支票，因為開發好後其要付未○○百分之二十
      之佣金，如果土地變更好及申請建照完成就可建設，但未○○一直沒有辦好，
      所以其就跳票來拒絕付款給未○○，最主要是建照沒有下來，未○○沒有履行
      契約等語（見臺灣臺中地方法院檢察署八十九年度偵字第八九三０號卷（二）
      第四二頁至第四四頁訊問筆錄）。
  ５、並有民保、安誠公司設立、變更登記事項卡暨股東名簿資料（見本院卷（一）
      第二六三頁至第二六九頁、九十年度發查字第五二八號卷第一九三頁至第一九
      五頁）及民保、安誠公司基本資料查詢表、公司董監事及經理人名單（見臺灣
      臺中地方法院檢察署九十年度調偵字第一七五號卷第六四頁至第六七頁、九十
      年度調偵字第二四八號卷第二二頁、第二三頁、八十九年度偵字第八九三０號
      卷（三）第三二頁、第三三頁）、西螺福德醫院新建工程合約書、「發票人壬○○、票號ＷＱ00000000號、發票日期八十七年三月二十三日、票面
      金額四百萬元」之本票、「發票人壬○○、票號ＷＱ00000000號、發
      票日期八十七年三月二十三日、票面金額六百萬元」之本票、「發票人壬○○
      、票號ＷＱ00000000號、發票日期八十七年三月二十三日、票面金額
      二百萬元」之本票（見臺灣臺中地方法院檢察署八十九年度偵字第八九三０號
      卷（二）第五二頁至第五八頁）、承諾書、收據（見臺灣臺中地方法院檢察署
      八十九年度偵字第八九三０號卷（二）第九八頁至第一００頁）等件附卷可稽
      。
（二）犯罪事實一之（二）部分：
  １、業據被害人洪瑞彰於八十九年十一月二十八日警詢及九十年三月八日、四月二
      日、四月十六日、九十一年五月十日、十二月二十七日偵訊時指訴：
  （１）被告未○○、乙○○於八十七年四月間分別在洪瑞彰臺北分公司及被告未○○臺中公司邀其入股，當初邀其入股時，其並不知道民保公司之財務狀況，
        被告未○○告知有工程要發包，入股後承攬工程較容易，可先取得工程合約
        ，因而支付入股金一百萬元，三萬元現金交予被告乙○○，其餘九十七萬元
        匯入被告乙○○帳戶。其與被告未○○訂約時並不知道被告未○○與證人黃
        天鵰已訂定西螺福德醫院新建水電工程合約，被告未○○並無告知，至開庭
        時才知悉，其與被告未○○簽訂之合約及證人黃天鵰與被告未○○簽訂之合
        約（經提示後），二者間只有總金額不同，合約內容、地點、工作位置均相
        同，還有文件格式不同，其餘均相同，工程履約保證金計四百萬元交給被告
        未○○；其事後才知道被告未○○將同一工程給二家公司承攬，被告未○○
        並未言明，且未給其公司股票，亦未將錢返還（見臺灣臺中地方法院檢察署
        八十九年度發查字第一一四七號卷第三三頁至第四一頁訊問筆錄、八十九年
        度偵字第一九九四０號卷第八頁警詢筆錄、第一六頁至第一七頁、第二四頁
        至第二七頁訊問筆錄、九十年度發查字第五二八號卷第二０二頁至第二一０
        頁訊問筆錄、九十年度調偵字第一七五號卷第三五頁訊問筆錄）。
  （２）以前沒有和被告未○○交易過，西螺福德醫院是個不小的工程，希望能賺錢
        才與被告未○○訂約並支付履約保證金，被告未○○以公司名義收取履約保
        證金後，但對資金花用交代不清，事後亦找不到人（見臺灣臺中地方法院檢
        察署八十九年度偵字第一九九四０號卷第三五頁至第三六頁訊問筆錄、九十
        年度發查字第五二八號卷第二二二頁至第二二四頁訊問筆錄）。
  （３）其有與乙○○談入股、承包的事、未○○也知道這事情，西螺福德醫院水電
        工程主要與未○○談，支票也是交給未○○，入股及水電工程的事庚○○都
        知道。在八十七年七月二日簽約完後其去過民保公司幾次，與庚○○也有接
        至第二五頁、九十年度發查字第五二八號卷第二０二頁至第二一０頁訊問筆
        錄、九十年度調偵字第一七五號卷第三五頁訊問筆錄）。
        錄、九十年度調偵字第一七五號卷第三五頁訊問筆錄）。
  （２）被告未○○、庚○○謊稱他們公司承攬后里福德醫院新建工程，欲將其中水
        電、消防、空調工程轉包予其公司承作，並要求繳付履約保證金，於訂約並
        支付保證金後，卻未見安誠公司動工興建醫院，經查證安誠公司並未申請建
        築執照，且被告未○○與庚○○將同一工程轉發包予癸○○，且工程範圍相
        同（見臺灣臺中地方法院檢察署九十年他字第一五０二號卷第三頁至第四頁
        警詢筆錄）。
  （３）以前沒有和被告未○○交易過，為了做生意賺錢才與被告未○○訂約並支付
        履約保證金，被告未○○以同一工程重複發包，且案子何時開工不明確，被
        告未○○只是說工程會施作，但一直拖延（見臺灣臺中地方法院檢察署八十
        九年度偵字第一九九四０號卷第三五頁至第三六頁訊問筆錄、九十年度發查
字第五二八號卷第二二二頁至第二二四頁訊問筆錄）。
  （４）西螺福德醫院是跟未○○、庚○○談，未○○以民保公司代理人名義與其談
        ，未○○、庚○○沒有告知「清雲公司」、「技毅公司」已經包了該工程。
        八十七年七月七日簽約時並當場交付八百萬，未○○開了一張收據，地點是
        在民保公司。后里福德醫院是跟庚○○談，但未○○也知道。其是借用合欣
        公司的名義去的，付了四百三十九萬五千，其中的三百萬是履約保證金，一
        三九萬五千是其個人借給庚○○的。後來他們再跟癸○○、台光、高明簽約
        的事其不知道，他們並沒有告訴其不開工，錢也沒有還。其簽約時，乙○○
        也有來瞭解事情（見臺灣臺中地方法院檢察署八十九年度偵字第八九三０號
        卷（三）第一二二頁、第一二六頁訊問筆錄）。
  （５）后里福德醫院部分，是其向友人褚宗泰經營之合欣公司借牌簽約的，因為被
        告未○○、庚○○告訴其說，因其已經用名立公司名義承攬西螺福德醫院，
        不能再用同一家承攬后里福德醫院工程，所以其才去向合欣公司借牌承攬，
        被告未○○與庚○○是在八十七年十一月到其家中與其接洽簽約的，契約是
        其與被告庚○○簽的，錢則交給被告未○○及庚○○，不知道事後為何無法
        開工（見臺灣臺中地方法院檢察署九十年度發查字第五二八號卷第三二頁至
        第三四頁訊問筆錄）等語綦詳。
  ２、證人黃天鵰並於九十三年五月二十七日本院審理中結證稱：
  （１）其為名立公司實際負責人，於八十七年間，以名立公司名義與民保公司簽訂
        西螺福德醫院興建水電工程合約，對方是由未○○及庚○○出面與其簽約，
        與庚○○洽談過程中、簽約前後，未○○也有出面與其接觸，也是談合約的
        事情，簽約時約定於簽約後三個月開工，這個合約前後分二次給付履約保證
        金總計現金八百萬元予庚○○及未○○，簽約時是在民保公司簽約，第一次
        在簽約後，先付三百萬現金，一個月後收到正式合約書後其再付現金五百萬
        元，也是在民保公司交付。
  （２）而在八十七年十二月十四日間借用合欣公司之名義與安誠公司簽訂后里福德
        醫院新建工程之空調、水電工程合約，簽約相對人為安誠公司負責人庚○○
        ，最早與其接洽承包該工程之人是庚○○，但未○○也有在場，簽約當時未
        ○○並無拿后里福德醫院相關書面資料給其看，但有說基地面積相同，是比
        照西螺福德醫院新建工程；后里福德醫院簽約時，付三百萬元履約保證金，
        錄、九十年度調偵字第一七五號卷第三五頁訊問筆錄）。
  （２）被告未○○、庚○○謊稱他們公司承攬后里福德醫院新建工程，欲將其中水
        電、消防、空調工程轉包予其公司承作，並要求繳付履約保證金，於訂約並
        支付保證金後，卻未見安誠公司動工興建醫院，經查證安誠公司並未申請建
        築執照，且被告未○○與庚○○將同一工程轉發包予癸○○，且工程範圍相
        同（見臺灣臺中地方法院檢察署九十年他字第一五０二號卷第三頁至第四頁
        警詢筆錄）。
  （３）以前沒有和被告未○○交易過，為了做生意賺錢才與被告未○○訂約並支付
        履約保證金，被告未○○以同一工程重複發包，且案子何時開工不明確，被
        告未○○只是說工程會施作，但一直拖延（見臺灣臺中地方法院檢察署八十
        九年度偵字第一九九四０號卷第三五頁至第三六頁訊問筆錄、九十年度發查
        字第五二八號卷第二二二頁至第二二四頁訊問筆錄）。
  （４）西螺福德醫院是跟未○○、庚○○談，未○○以民保公司代理人名義與其談
        ，未○○、庚○○沒有告知「清雲公司」、「技毅公司」已經包了該工程。
        八十七年七月七日簽約時並當場交付八百萬，未○○開了一張收據，地點是
        在民保公司。后里福德醫院是跟庚○○談，但未○○也知道。其是借用合欣
        公司的名義去的，付了四百三十九萬五千，其中的三百萬是履約保證金，一
        三九萬五千是其個人借給庚○○的。後來他們再跟癸○○、台光、高明簽約
        的事其不知道，他們並沒有告訴其不開工，錢也沒有還。其簽約時，乙○○
        也有來瞭解事情（見臺灣臺中地方法院檢察署八十九年度偵字第八九三０號
        卷（三）第一二二頁、第一二六頁訊問筆錄）。
  （５）后里福德醫院部分，是其向友人褚宗泰經營之合欣公司借牌簽約的，因為被
        告未○○、庚○○告訴其說，因其已經用名立公司名義承攬西螺福德醫院，
        不能再用同一家承攬后里福德醫院工程，所以其才去向合欣公司借牌承攬，
        被告未○○與庚○○是在八十七年十一月到其家中與其接洽簽約的，契約是
        其與被告庚○○簽的，錢則交給被告未○○及庚○○，不知道事後為何無法
        開工（見臺灣臺中地方法院檢察署九十年度發查字第五二八號卷第三二頁至
        第三四頁訊問筆錄）等語綦詳。
  ２、證人黃天鵰並於九十三年五月二十七日本院審理中結證稱：
  （１）其為名立公司實際負責人，於八十七年間，以名立公司名義與民保公司簽訂
        西螺福德醫院興建水電工程合約，對方是由未○○及庚○○出面與其簽約，
        與庚○○洽談過程中、簽約前後，未○○也有出面與其接觸，也是談合約的
        事情，簽約時約定於簽約後三個月開工，這個合約前後分二次給付履約保證
        金總計現金八百萬元予庚○○及未○○，簽約時是在民保公司簽約，第一次
        在簽約後，先付三百萬現金，一個月後收到正式合約書後其再付現金五百萬
        元，也是在民保公司交付。
  （２）而在八十七年十二月十四日間借用合欣公司之名義與安誠公司簽訂后里福德
        醫院新建工程之空調、水電工程合約，簽約相對人為安誠公司負責人庚○○
        ，最早與其接洽承包該工程之人是庚○○，但未○○也有在場，簽約當時未
        ○○並無拿后里福德醫院相關書面資料給其看，但有說基地面積相同，是比
        照西螺福德醫院新建工程；后里福德醫院簽約時，付三百萬元履約保證金，
        部分一次付現金交給庚○○，部分匯款給庚○○位於聯邦銀行臺中分行的帳
      戶裡面；（提示臺灣臺中地方法院檢察署九十年度發查字五二八號卷第十四
        至十八頁匯款回條、收據），匯給庚○○金額一百萬元的那筆是履約保證金
        ，剩餘的匯給庚○○個人的是庚○○跟其借的借款，其中八十八年一月二十
        七日匯款五萬元、八十七年十二月二十八日匯款七萬五千元，這兩筆均是借
        款，而其個人匯到安誠公司於聯邦銀行臺中分行第00000000000
        0號帳戶的三筆款項分別是五十萬元、五十萬元、十五萬元，其中給付履約
        保證金部分五十萬元，其餘六十五萬元是庚○○向其借的，八十七年十一月
        二十七日的一百五十萬元是給付履約保證金，此為庚○○所收受，未○○亦
        在場。
  （３）依照業界習慣如果同一工程已有人承包，要簽工程拋棄書才可以再承包，其
        與民保公司簽訂西螺福德醫院興建工程時，並不知道西螺福德醫院新建工程
        及其水電工程之前曾經發包給清雲公司及技毅公司，亦不知道清雲公司與技
        毅公司分別就前開工程給付履約保證金一千二百萬元及四百萬元給民保及安
        誠公司。前開二件工程，其事後均無寫工程拋棄書，履約保證金亦均未返還
        等語（均見本院卷（二）第一一三頁至第一二０頁審判筆錄）。
  ３、並有西螺福德醫院新建水電工程合約書、收受履約保證金收據、催告存證信函
      （見臺灣臺中地方法院檢察署九十年度發查字第五二九號卷第四頁至第十三頁
      ）、后里福德醫院新建空調水電工程合約書、匯款回條、收受履約保證金收據
      、催告存證信函、后里福德醫院新建工程協議書（見臺灣臺中地方法院檢察署
      九十年度發查字第五二八號卷第七頁至第二四頁）等件附卷可稽。
  ４、起訴書雖記載黃天鵰就后里福德醫院新建工程合約部分，支付履約保證金四百
      三十九萬五千元，然證人黃天鵰於偵訊時已證稱：該合約付了四百三十九萬五
      千，其中的三百萬是履約保證金，一三九萬五千是其個人借給庚○○的（見臺
      灣臺中地方法院檢察署八十九年度偵字第八九三０號卷（三）第一二二頁訊問
      筆錄），復於本院審理中經提示臺灣臺中地方法院檢察署九十年度發查字五二
      八號卷第十四至十八頁所示匯款回條、收據後證稱：其中有一百三十九萬五千
      元是庚○○向其個人所借款項，其餘匯款係支付履約保證金用，與現金支付部
      分合計三百萬元等語（見本院卷（二）第一一五頁至第一一六頁審判筆錄），
    並有前揭卷附之匯款回條、收據可稽，應認黃天鵰就后里福德醫院新建工程合
      約部分，支付履約保證金為三百萬元，起訴書前揭所載應予更正。證人黃天鵰
      雖至本院審理中始表明借款部分亦要告訴被告庚○○詐欺，然此部分未據證人
      黃天鵰於偵查中指訴，且證人黃天鵰於本院審理中僅陳稱：其借被告庚○○總
      共一百三十九萬五千元。是被告庚○○打電話向我借，其匯給庚○○，庚○○
      沒有給我任何憑證。第一次匯七萬多元，庚○○說是因為公司要過年，沒有錢
      ，接下來是因為公司薪水發不出來，要發薪水用等語（見本院卷（二）第一二
      ０頁審判筆錄），查無其他事證證明借款部分與詐欺履約保證金部分有何關聯
      ，尚難據此認定被告庚○○借款部分亦屬本案詐欺範疇，附此敘明。
（四）犯罪事實一之（五）部分：
  １、業據被害人癸○○於九十年三月八日偵訊時指訴：其透過馬海鴻的介紹，於八
      十八年三月三日，與被告未○○簽訂后里福德醫院新建水電、空調、泥作等工
      程合約，並支付四百五十萬元的履約保證金予被告未○○及仲介費五十萬元予
      馬海鴻，被告未○○當時稱黃天鵰是承作西螺福德醫院，沒有承作后里福德醫
      院，但之後因沒有錢，故沒有錢給建築師，所以沒有開工（見臺灣臺中地方法
      院檢察署九十年度發查字第五二八號卷第三四頁至第三五頁訊問筆錄）等語綦
      詳。
  ２、並有后里福德醫院新建工程協議書、癸○○與民保公司於八十九年四月六日簽
      訂之工程拋棄協議書（見臺灣臺中地方法院檢察署九十年度發查字第五二八號
      卷第二一頁至第二四頁、第四九頁、九十年度發查字第六號卷第一五頁至第一
      九頁）等件附卷可稽。
（五）犯罪事實一之（六）部分：
  １、業據證人即台光公司負責人丑○○於九十三年七月三十日審理中結證稱：其為
      台光公司負責人，台光公司於八十八年三月二十二日與安誠公司簽立后里福德
      醫院新建工程合約書，是由台光公司股東辰○○以台光公司名義簽約的，公司
      股東有權利可以承包這個工程，因那段時間其有時候在國外，辰○○有權利在
      我不在的時候簽此合約，工程合約協議書上台光營造公司及負責人丑○○印章
      為真正等語（見本院卷（三）九十三年七月三十日審判筆錄第四頁至第七頁）
  ２、並有后里福德醫院新建工程合約協議書、嘉志松公司於八十八年六月十一日切
      結之工程拋棄協議書、台光公司與安誠、民保公司於八十八年九月十六日簽訂
      之工程拋棄協議書、台光公司與安誠公司於八十八年十月二十二日簽訂之解除
      工程合約書、台光公司於八十八年十二月十四日書立之同意書、「發票日八十
      八年十二月二十二日、發票人黃純德、票號ＡＬ0000000號、票面金額
      四百五十萬元」之支票、「發票日八十九年一月三十一日、發票人黃純德、票
      號ＡＬ0000000號、票面金額三百五十萬元」之支票、「發票日八十九
      年一月三十一日、發票人黃純德、票號ＡＬ0000000號、票面金額二百
      五十萬元」之支票、「發票日八十九年一月二十六日、票號ＡＥＢ00000
      00號、票面金額一百萬元」之支票、「發票日八十九年一月二十六日、票號
      ＡＥＢ0000000號、票面金額一百萬元」之支票、「發票日八十九年一
      月十六日、票號ＡＥＢ0000000號、票面金額一百萬元」之支票、「發
      票日八十八年十月二十二日、發票人庚○○、票號ＣＨ五一七０七六號、票面
      金額一百萬元」之本票、「發票日八十八年九月十六日、發票人庚○○、未○○、票號ＴＨ０五七二０一號、票面金額三百六十二萬元」之本票、「發票日
      八十八年九月十六日、發票人庚○○、未○○、票面金額五百五十萬元」之本
      票、臺灣省建築師公會臺中辦事處（會員代收設計酬金）繳款通知書、催告存
      證信函（見臺灣臺中地方法院檢察署九十年度發查字第五二八號卷第四四頁至
      第五四頁、第六十頁至第七八頁、第八八頁至第一九二頁）等件附卷可稽。
  ３、起訴書雖記載台光公司就后里福德醫院新建工程合約所支付履約保證金及代墊
      之建築師設計費合計九百十二萬元，然徵諸台光公司（下稱乙方）與安誠、民
      保公司（下稱甲方）於八十八年九月十六日簽訂之工程拋棄協議書第一、二條
      分別記載略以：甲方應返還乙方所代墊之建築師公會設計規費三百十二萬元及
      利息五十萬元合計三百六十二萬元；甲方應返還履約保證金四百五十萬元及利
      息一百萬元（見臺灣臺中地方法院檢察署九十年度發查字第五二八號卷第一二
      一頁）。復參諸台光公司函催民保、安誠公司之存證信函記載略以：台光公司
      依合約已給付安誠公司履約保證金四百五十萬元及代墊之申請建築執照之設計
      規費三百十二萬元，合計七百六十二萬元（見臺灣臺中地方法院檢察署九十年
      度發查字第五二八號卷第九五頁）。應認辰○○假台光公司名義與安誠公司簽
      約後所支付之履約保證金為四百五十萬元、代墊之建築師設計規費為三百十二
      萬元（合計七百六十二萬元），而不包含事後違約台光公司所計算之利息五十
      萬元、一百萬元（合計一百五十萬元），此依民事契約所請求之違約利息或違
      約金，並非訂約時所支付，尚難認係詐欺犯行所得，起訴書前揭所載應予更正
      ，附此敘明。
（六）犯罪事實一之（七）部分：
  １、業據被害人丙○○於九十年四月二十日警詢及九十一年十二月二十七日偵訊時
      指訴：
  （１）被告庚○○自稱為安誠公司負責人，被告未○○為民保公司負責人，被告庚○○與未○○持后里福德醫院施工圖經由王惠平介紹認識，而於八十八年七
        月五日，在他們公司與其所經營之高明公司簽約施工，並支付票號ＭＡ00
        00000號、發票日八十八年七月五日、票面金額六十萬元支票之佣金，
        事後發現該建物設計圖係另案西螺福德醫院之設計圖，且安誠公司與民保公
        司係在同一地點（見臺灣臺中地方法院檢察署九十年度他字第一五０五號卷
        第二頁至第五頁警詢筆錄）。
  （２）其是跟庚○○洽談，但是我去談時都有看到乙○○、未○○，其付了佣金六
        十萬給庚○○，我在簽約時已經知道他們跟嘉志松營造公司有簽約，但是其
        有請他們立下拋棄書，但是他們沒有告知之前即有合欣公司、癸○○承包。
        其去簽約時發現圖面有問題，但庚○○強調沒有問題，還叫我打電話給黃天
        鵰以證明真的有這個工程（見臺灣臺中地方法院檢察署八十九年度偵字第八
        九三０號卷（三）第一二二頁至第一二三頁訊問筆錄）等語綦詳。
  ２、證人丙○○並於九十三年四月二日、五月二十七日本院審理中結證稱：
  （１）擔任公司負責人期間，並無以公司名義或個人名義提示或背書、經手兩張邱
        進財所簽發面額各三十萬元的支票，其有交付佣金六十萬元支票給庚○○提
        示兌現，因為他們說他們本身是股東，每個人負責的部分不一樣，總工程款
        約一千多萬元，需要佣金。
  （２）高明公司在八十八年七月五日與安誠公司所簽訂之后里福德醫院新建工程之
        基礎、結構、泥作等工程，簽約時並不知道這些基礎、結構、泥作等工程已
        發包給癸○○，其所支付的六十萬元支票是其親自拿給庚○○本人，是在七
        月五日簽約時，同時交付六十萬元之第一銀行中港分行支票，當時是庚○○
      將工程發包予其時稱這是其個人應該拿到佣金的一部份，這是庚○○私下個
        人要拿的佣金，本來的佣金沒有講很清楚，應該是一百多萬元。
  （３）其到安誠公司跟庚○○洽談的時候，乙○○也在，當時乙○○說「喔是那件
        事情，他有事情要先出去」，所以乙○○就離開了，就剩下庚○○和其談，
        其所有不清楚、所要求的條件，有很多其覺得不合理的，庚○○都答應了，
        其沒有遇到這麼好承包的工程。簽約之後，佣金也付了以後，就找不到庚○○，只剩下未○○在公司裡面。圖面是庚○○在簽約的時候就拿予其了，但
        是其所拿的是西螺福德醫院那邊的設計圖來充當，設計圖上都是以未○○建
        築師的名義簽的，後來找不到庚○○以後，其有問題要提問時，只找到未○○，未○○就拿其所要補強的圖面予其並向其解釋，且到現場核對現場和圖
        面是否吻合，因發現圖面和現場不吻合，所以才知道整個是騙局；簽約時庚○○有再三跟其保證工程沒有問題，事後發現庚○○所保證的和現實情況完
        全不一樣，簽約時安誠公司的保證人為民保公司，且無看到民保公司和癸○○之間所簽的承攬合約書的拋棄書。
  （４）從接觸到簽訂承攬該工程合約是庚○○和其洽談，庚○○並無拿建造執照予
        其看，當時還沒有建造執照，只有拿設計圖予其看。與安誠公司訂立后里福
        德醫院新建工程合約前，有看過嘉志松公司之工程拋棄協議書，依業界的慣
        例，就是已經有人承包了，就要看到他們的拋棄書，才可以接下承包；其只
        有看過嘉志松公司的工程協議拋棄書這一張而已，沒有其他的等語（均見本
        院卷（二）第四九頁至第五五頁、第一一一頁至第一一二頁審判筆錄）。
  ３、並有高明公司基本資料查詢表（見臺灣臺中地方法院檢察署九十年度調偵字第
      一七五號卷第六八頁、九十年度調偵字第二四八號卷第二四頁）、后里福德醫
      院新建工程合約協議書（見臺灣臺中地方法院檢察署九十年度發查字第五二八
      號卷第四０頁至第四三頁、九十年度發查字第六號卷第五頁至第八頁）等件附
      卷可稽。
三、再以：
（一）徵諸民保、安誠公司設立、變更登記事項卡暨股東名簿資料（見本院卷（一）
      第二六三頁至第二六九頁、九十年度發查字第五二八號卷第一九三頁至第一九
      五頁）及民保、安誠公司基本資料查詢表、公司董監事及經理人名單（見臺灣
      臺中地方法院檢察署九十年度調偵字第一七五號卷第六四頁至第六七頁、九十
      年度調偵字第二四八號卷第二二頁、第二三頁、八十九年度偵字第八九三０號
      卷（三）第三二頁、第三三頁），民保公司、安誠公司均同設址在臺中市○區
      ○○路一段六二九號十四樓之一，民保公司、安誠公司分別、先後與技毅公司
      、名立公司、合欣公司、癸○○、台光公司、高明公司等簽定上開承攬契約時
      ，被告未○○、庚○○、王中方分別係民保公司董事長、董事、監察人（兼總
      經理）兼安誠公司董事、董事長、董事，被告未○○亦供承安誠公司與民保公
      司是一體的等語（見臺灣臺中地方法院檢察署八十九年度偵字第一九九四０號
      卷第三三頁訊問筆錄），被告未○○、庚○○、乙○○分別身居民保公司、安
      誠公司要職，且址設同處，民保公司、安誠公司並就同一后里福德醫院新建工
      程同以為發包廠商之地位，分別發包予癸○○及合欣公司、台光公司、高明公
      司，且於以安誠公司名義與台光公司、高明公司訂約時，復由民保公司擔任安
      誠公司之保證人，有各該工程合約書附卷可稽，足認被告未○○、庚○○、乙○○等身居要職之民保公司、安誠公司二者間關係密切，且以民保公司、安誠
      公司名義就同一工程相互為用，以取信於不同廠商。
（二）
  １、審之證人洪瑞彰前揭於八十九年十一月二十八日警詢及九十年三月八日、四月
      二日、四月十六日、九十一年五月十日、十二月二十七日偵訊時指訴及於九十
      三年四月二日本院審理中證述內容，參以被告未○○於九十年四月二日偵訊時
      供承：其與王中方邀洪瑞彰入股民保公司並由被告乙○○收取股款一百萬元，
      由被告未○○收受洪瑞彰交付之西螺福德醫院新建水電工程之履約保證金四百
      萬元等語（見臺灣臺中地方法院檢察署八十九年度發查字第一一四七號卷第三
      五、至三六頁、九十年度發查字第五二八號卷第二０四頁、第二０五頁訊問筆
      錄），被告乙○○於九十年四月二偵訊時供承：伊是民保公司總經理，被告未
      ○○發生退票時間約在八十七年間與洪瑞彰簽約前後，洪瑞彰入股的事是被告
      未○○說洪瑞彰來做工程，可以請洪瑞彰入股，水電工程合約是由未○○與洪
      瑞彰訂立的等語（見臺灣臺中地方法院檢察署八十九年度發查字第一一四七號
      卷第三九頁、第四０頁、九十年度發查字第五二八號卷第二０八頁、第二０九
      頁訊問筆錄），被告乙○○復於本院審理中供承證人洪瑞彰前揭於九十三年四
      月二日本院審理中結證上情為事實，其有送過資料予洪瑞彰等語（見本院卷（
      二）第四八頁審判筆錄），被告未○○、乙○○係以證人洪瑞彰入股民保公司
      後，較容易、較多機會承攬西螺福德醫院新建工程為由，誘使洪瑞彰支付股金
      一百萬元。
  ２、參諸卷附之被告未○○、乙○○與證人洪瑞彰簽訂之合夥切結書亦記載：乙○○、未○○邀請技毅公司洪瑞彰入股民保「醫療」事業股份有限公司股東等情
      （見臺灣臺中地方法院檢察署八十九年度發查字第一一四七號卷第九頁），隨
      即於八十七年七月二日假簽訂西螺福德醫院新建工程合約，要求洪瑞彰支付四
      百萬元履約保證金，實則，被告未○○業以西螺福德醫院籌備處名義與清雲公
      司於八十七年三月二十三日簽訂西螺福德醫院新建工程合約於前，再以民保公
      司名義與名立公司於八十七年間簽訂同一工程於後，有各該工程合約書附卷可
      稽（見臺灣臺中地方法院檢察署八十九年度偵字第八九三０號卷（二）第五二
      頁至第五七頁、九十年度發查字第五二九號卷第五頁至第十頁），且均收取履
      約保證金無訛，然證人洪瑞彰前揭於偵查中及本院審理中均一致證稱對此事先
      並不知情等語，參以西螺福德醫院工程迄未動工興建，足認被告未○○、乙○○並無予洪瑞彰較容易、較多機會承攬西螺福德醫院新建工程之真意，僅以此
      為施用詐術之用，嗣輔以八十七年七月二日所簽訂之前開工程合約，遂行訛詐
      金額更為龐大之履約保證金四百萬元，前後行為緊接且計畫綿密，雖被告未○○、乙○○確有將洪瑞彰登記為民保公司股東之一，有經濟部中部辦公室九十
      三年三月十六日經（九三）中辦三字第０九三三０八七七０九號函覆之民保公
      司設立、變更登記事項卡暨股東名簿等資料（見本院卷（一）第二六三頁至第
      二六九頁）附卷可稽，然此僅為取信於洪瑞彰之形式作為，並無予洪瑞彰所認
      知得真確承攬前開工程之實質意義，仍無解於被告未○○、乙○○對洪瑞彰詐
      得五百萬元之整體施用詐術犯行，被告未○○、乙○○辯稱有將洪瑞彰登記為
      股東，並無詐欺犯意云云，不足採信。
  ３、洪瑞彰復指訴入股及工程的事被告庚○○都知道。在八十七年七月二日簽約完
      後其去過民保公司幾次，與庚○○也有接觸，兩個月之後簽移交協議書時庚○○、未○○、乙○○三人都在場，當時他們沒有告知他們有跟清雲公司簽約了
      等語綦詳（見臺灣臺中地方法院檢察署八十九年度偵字第八九三０號卷（三）
      第一二二頁訊問筆錄），復證稱其當時並不知道民保公司與安誠公司彼此間之
      關係，與民保公司接觸時並不知道有安誠公司，亦不知道二家公司是在同一事
      務所、同一地址等語（見本院卷（二）第四五頁審判筆錄）。參以前（一）段
      所述被告庚○○與被告未○○、乙○○及民保公司間之關聯，被告庚○○雖未
      扮演積極邀請洪瑞彰入股之角色，然於訂約後，被告庚○○於民保公司與洪瑞
      彰有所接觸，且於交付協議書，其與未○○、乙○○均同在場，以洪瑞彰係民
      保公司股東之地位，且為承攬前開工程之利害關係人，應有知悉公司實際營運
      狀況之必要，其等竟未告知與清雲公司訂約、與名立公司接洽訂約之上情，使
      雙方居於資訊不對稱之地位，以攫取履約保證金之不法利益，被告庚○○配合
      被告未○○、乙○○而與洪瑞彰接觸，片面取信於洪瑞彰，應仍認有犯意之聯
      絡與行為之分擔，被告庚○○辯稱並未參與其中，不知情云云，亦無足採。
（三）
  １、徵諸前揭西螺福德醫院興建工程合約所簽訂之時間，清雲公司於八十七年三月
      二十三日簽訂，技毅公司於八十七年七月二日簽訂，名立公司依卷附之八百萬
      元履約保證金收據書立時間八十七年七月七日（見臺灣臺中地方法院檢察署九
      十年度發查字第五二九號卷第十一頁）推認約於八十七年七月間簽訂（分見臺
      灣臺中地方法院檢察署八十九年度偵字第八九三０號卷（二）第五二頁至第五
      七頁、八十九年度發查字第一一四七號卷第一二頁至第一七頁、九十年度發查
      字第五二九號卷第五頁至第十頁），而后里福德醫院新建工程合約所簽訂之時
      間，合欣公司係於八十七年十二月十四日簽訂、癸○○係於八十八年三月三日
      簽訂、台光公司於八十八年三月二十二日簽訂、高明公司於八十八年七月五日
      簽訂（分見臺灣臺中地方法院檢察署九十年度發查字第五二八號卷第七頁至第
      一三頁、九十年度發查字第五二八號卷第二一頁至第二四頁、第四四頁至第四
      八頁、第四０頁至第四三頁），前揭合約簽訂前之洽談期間互有重疊，且簽約
      時間彼此相隔數日至三月餘，時間緊接，依前揭合約記載內容觀之，工程項目
      互有重疊，工程總價自五千餘萬元至一億餘元不等，民保公司或安誠公司如何
      將同一工程交由不同廠商師作？如何以同一工程支付數筆五千餘萬元至一億餘
      元予不同承造廠商？苟各該廠商均進場施作，試問民保公司或安誠公司如何履
      約並支付報酬？殊難想像。
  ２、況依前揭契約訂約時間所示，彼此僅相隔數日至三月餘，而就西螺福德醫院新
      建工程部分，清雲公司、技毅公司、名立公司均已先後支付履約保證金一千二
      百萬元、四百萬元、八百萬元予被告未○○等人（以西螺醫院籌備處名義或民
      保公司名義訂約），后里福德醫院新建工程部分，安誠公司先自合欣公司收取
      履約保證金三百萬元，再由民保公司與癸○○訂約，收取履約保證金四百五十
      萬元，復由民保公司、安誠公司與台光公司訂約，收取履約保證金及建築設計
      費共七百六十二萬元，再由安誠公司與高明公司訂約，收取佣金六十萬元。被
      告未○○、庚○○、乙○○等人先後相隔數日至三月餘訂約後，隨即向各該廠
      商收取履約保證金或相關費用，顯無履約之可能，實難認被告未○○等人有履
      約之真意；且證人黃天鵰、丙○○均結證稱：依照業界習慣如果同一工程已有
      人承包，要簽工程拋棄書才可以再承包等語（見本院卷（二）第五四頁至第五
      五頁、第一一八頁至第一一九頁審判筆錄），綜覽全卷除癸○○與民保公司於
      八十九年四月六日簽訂之工程拋棄協議書（見臺灣臺中地方法院檢察署九十年
      度發查字第五二八號卷第四九頁）、嘉志松公司於八十八年六月十一日切結之
      工程拋棄協議書（見臺灣臺中地方法院檢察署九十年度發查字第五二八號卷第
      五十頁）、台光公司與安誠、民保公司於八十八年九月十六日簽訂之工程拋棄
      協議書（見臺灣臺中地方法院檢察署九十年度發查字第五二八號卷第七一頁至
      第七二頁）外，並無其工程拋棄協議書可稽，而前揭卷附之工程拋棄協議書簽
      立時點，除嘉志松公司外，亦均在後手廠商與安誠公司或民保公司簽約之後，
      被害人洪瑞彰、黃天鵰、癸○○、丙○○亦均指訴不知有前手廠商訂約之情事
      等語，且無拋棄工程或於知悉受騙前為解約之表示等情，參以各該廠商於簽約
      後隨即提出履約之擔保或繳付其他費用、佣金，益徵各該廠商確信其得承攬前
      該工程並預期有所獲利，自無可能於知悉有前手廠商簽約並支付履約保證金或
      相關費用後，再行訂約並支付履約保證金；苟於締約過程中承攬人公司已知悉
      同一工程已有發包過，該公司何需就同一工程與民保公司或安誠公司訂約而重
      複施作？該公司如何與前手公司就同一工程一同施工，其利潤如何分配、風險
      如何分擔？實殊難想像，顯與交易常規有違；實難認各該公司於訂約過程中知
      悉民保公司或安誠公司業與其他廠商就同一工程訂約。被告未○○、庚○○、
      乙○○等人於短暫時間內先後將同一工程委由不同廠商施作，顯僅係為訛詐承
      造人之履約保證金，並無任何履約之真意。被告未○○、庚○○、乙○○辯稱
      各該廠商於簽約過程中知悉已有前手廠商就同一工程簽約承攬云云，或辯以有
      廠商簽約後表示不願承造，要求解約云云，均屬無據。
（四）被告庚○○另辯稱未與高明公司正式簽約，自丙○○所收受之六十萬元是借款
      云云。然查高明公司與安誠公司簽約一節，業據被害人丙○○前揭於九十年四
      月二十日警詢及九十一年十二月二十七日偵訊時指訴及於九十三年四月二日、
      五月二十七日本院審理中結證在卷，並有后里福德醫院新建工程合約協議書（
      見臺灣臺中地方法院檢察署九十年度發查字第五二八號卷第四０頁至第四三頁
      、九十年度發查字第六號卷第五頁至第八頁）等件附卷可稽，被告未○○亦供
      承其有補簽被告庚○○與高明公司所簽的合約等語（見臺灣臺中地方法院檢察
      署九十年度發查字第五二八號卷第二一二頁）。被告庚○○辯稱伊向丙○○借
      款六十萬元曾交付邱進財名義的支票三十萬元二張云云，業據證人丙○○否認
      其個人或高明公司曾經手或提示邱進財名義支票，經函查日盛國際商業銀行松
      南分行以九十三年五月四日日盛銀松南第九三一二一號函覆之票號00000
      00、0000000、0000000號、發票人均為邱進財之支票退票理
      由單（見本院卷（二）第七七頁至第七八頁），亦查無經丙○○或高明公司提
      示前揭支票之事證，被告庚○○復未提出其他借款憑證為稽，且於偵查中亦未
      辯稱向丙○○借款云云，其所辯此節顯係臨訟卸責之詞，不足採信，應認高明
      公司確有與安誠公司訂約，且由民保公司任保證人，並經丙○○交付佣金六十
      萬元予庚○○無訛。
（五）
  １、審之被害人黃天鵰前揭於九十年四月二十四日警詢及九十年三月八日、四月二
      日、九十年四月十六日、九十一年五月十日、九十一年十二月二十七日偵訊時
      指訴及於九十三年五月二十七日本院審理中證述內容，證人黃天鵰雖以名立公
      司及假合欣公司名義分就西螺、后里福德醫院新建工程與民保、安誠公司訂約
      ，然於訂約過程，被告未○○、庚○○均有與其洽談簽約事宜，並先後支付履
      約保證金八百萬元、三百萬元予被告未○○、庚○○，其等簽約、交付履約保
      證金時，被告未○○、庚○○有在場，且在民保公司及安誠公司內，並有收受
      西螺福德醫院新建工程之履約保證金收據（見臺灣臺中地方法院檢察署九十年
      度發查字第五二九號卷第一一頁）、匯款回條、收受后里福德醫院新建工程之
      履約保證金收據（見臺灣臺中地方法院檢察署九十年度發查字第五二八號卷第
      一四頁至第一八頁）等件附卷可稽，前開收據復各有民保公司、被告未○○大
      小章及安誠公司、被告庚○○大小章蓋收無訛。參以黃天鵰係於與被告未○○
      以民保公司名義簽訂西螺福德醫院新建工程合約後，復與被告庚○○以安誠公
      司名義簽訂后里福德醫院新建工程合約，有各該合約書附卷可稽，黃天鵰願意
      先後簽訂該二契約，無非出於前揭黃天鵰所指訴被告未○○與庚○○對其勸說
      之情節，且均在同一處所簽訂，被告未○○、庚○○對於以民保公司、安誠公
      司名義先後與黃天鵰訂約過程自應知悉且有參與洽談。
  ２、參以被害人洪瑞彰前揭於八十九年十一月二十八日警詢及九十年三月八日、四
      月二日、四月十六日、九十一年五月十日、十二月二十七日偵訊時指訴及於九
      十三年四月二日本院審理中證述內容，以及被害人丙○○前揭於九十年四月二
      十日警詢及九十一年十二月二十七日偵訊時指訴及於九十三年四月二日、五月
      二十七日本院審理中證述內容，均指訴被告未○○、乙○○或庚○○與其洽談
      、接觸簽約事宜且在場見聞其事，被告未○○、庚○○供承有與辰○○（以台
      光公司名義）接觸簽訂后里福德醫院新建工程合約、支付履約保證金或建築師
      設計規費事宜等語（見本院卷（三）九十三年七月三十日審判筆錄第七頁至第
      八頁、九十三年八月二十六日審判筆錄第六頁至第七頁），徵諸前開台光公司
      、高明公司之承攬契約，均係由被告庚○○以安誠公司名義與對方簽約，復由
      被告未○○以民保公司名義擔任安誠公司之保證人無訛，被告庚○○、未○○
      圖藉此取信於台光公司及高明公司，顯有犯意之聯絡及行為之分擔。
  ３、被害人癸○○前揭於九十年三月八日偵訊時雖僅指訴被告未○○與其洽談簽約
      等情，惟徵諸前（一）段所述被告未○○、庚○○、乙○○與民保公司、安誠
      公司間之相互關聯，再參以被告庚○○供承其為安誠建設公司負責人，其有與
      名立公司、台光公司、高明公司洽談承攬契約簽訂事宜，在簽約時即收取履約
      保證金，未○○負責民保、安誠公司的決策、資金運用、工程建築計畫擬定，
      乙○○會與未○○一起去洽談興建醫院事宜，其與未○○、乙○○三人共同合
      作經營公司；在安誠公司其負責與部分廠商接洽，被告乙○○負責溝通協調等
      語（見本院卷（一）第四七頁、五一頁訊問筆錄）；被告未○○於本院審理中
      行交互詰問結證稱：安誠與民保公司都是由其與被告庚○○、乙○○一起決策
      ；其中收受黃天鵰關於西螺福德醫院興建工程的履約保證金八百萬元部分，資
      金是乙○○經手，是在公司交付，當時其與庚○○、乙○○都在場等語（見本
      院卷（三）九十三年七月十二日審判筆錄第六頁），復供稱被告乙○○、庚○○隨時都可以拿伊印章去蓋用等語（見本院卷（三）九十三年七月三十日審判
      筆錄第九頁）。前揭被害人於洽談訂約、交付保證金過程中，在同一營業所之
      民保公司、安誠公司進行，且前開工程合約於短暫時間內重複簽訂，衡諸契約
      責任，就同一工程而言重複簽約，勢必彼此影響履約之可能性，進而造成其一
      契約債務不履行之結果；參以安誠公司與民保公司於前揭契約簽訂過程中，查
      無其他實際參與營運之董監事或經理人介入，且民保公司、安誠公司所經手之
      業務，僅有上開西螺福德醫院、后里福德醫院新建工程，並無其他業務，人事
      業務單純；觀之各該契約工程總額高達五千餘萬元至一億餘萬元不等，已逾民
      保公司及安誠公司登記之資本額：一千六百萬元、二千五百萬元，加以各該契
      約約定之違約金、利息等等，簽訂各該契約後續處理為何，對於民保公司、安
      誠公司之營運勢必有所影響。且就整體犯罪情節觀之（被告未○○部分併及後
      述與帶春公司、建榮公司簽約部分），有如前述重複、相同之締約情節，包括
      締約地點、內容、項目、金額、締約當事人之地位等，彼此時間緊密相連、計
      畫周延，被告未○○、庚○○、乙○○僅係於個別締約過程中行為分擔不同、
      角色輕重之別，然均參與整個犯罪情節其中。
  ４、準此，被告未○○、庚○○、乙○○彼此利害與共，且均身居民保公司、安誠
      公司要職並實際參與經營，其等對於該二公司之經營之實情及業務往來，即前
      揭與清雲公司、技毅公司、名立公司、合欣公司、癸○○、台光公司、高明公
      司訂約事宜，自均無從諉言不知，尚難略以未經手履約保證金、未參與決策或
      締約云云置辯卸責，均應認有犯意之聯絡。
（六）衡情不同建築個案其基地面積、坐落地點、交通動線相異，建築設計圖通常均
      不相同，本件被告未○○、庚○○、乙○○以同一份建築設計圖，先後充作「
      西螺福德醫院新建工程」、「后里福德醫院新建工程」之建築設計圖，有該二
      工程之設計圖足資佐證，與常情已屬有違。且就前揭民保公司分別與技毅公司
      及名立公司簽訂之西螺福德醫院新建水電工程合約書之內容觀之，其工程項目
      、範圍均大致相同或有重疊，安誠公司分別與合欣公司、癸○○、台光公司、
      高明公司簽訂之后里福德醫院新建工程合約書內容觀之，其工程項目、範圍均
      大致相同或有重疊；另就「西螺福德醫院新建工程」先以籌備處名義與清雲公
      司簽約並收取一千二百萬元履約保證金，次由民保公司與技毅公司簽訂承攬合
      約，收取履約保證金四百萬元，再由民保公司與名立公司簽訂承攬合約，收取
      履約保證金八百萬元；嗣後被告未○○與戊○○簽立承攬合約，轉由卯○○、
      戊○○轉向帶春公司訂約，並支付六百萬元履約保證金，未○○尚且介紹建榮
      公司甲○○與戊○○簽約承攬該工程，並支付八百萬元履約保證金（詳后參、
      述）。被告未○○、庚○○、乙○○將同一工程，先後委由不同廠商施作，分
      別收取履約保證金，然事後均無開工之具體作為。其間被告未○○更於事後竟
      再就前開西螺福德醫院新建工程與戊○○簽立承攬合約書然並未收取履約保證
      金，更仲介建榮公司與戊○○就同一工程簽立承攬合約，並居間要求建榮公司
      支付履約保證金。顯見其等自始即無履行契約之真意，而純係假工程為名，向
      承包廠商行詐騙工程履約保證金之實。
（七）參諸被告未○○自八十七年五月五日起即陸續有退票紀錄，至同年九月二十八
      日遭列為拒絕往來戶，此有法務部票據信用資訊連結作業查詢明細表在卷可考
      （見臺灣臺中地方法院檢察署八十九年度偵字第八九三０號卷（二）第一七頁
      至第一八頁）。且被告未○○於九十年四月二日、四月十六日偵訊時供稱：民
      保公司約在八十七年中旬發生財務危機，民保公司欠人一千五、六百萬元，其
      個人與民保、安誠公司在八十七年七、八月份陷入財務危機，而在與黃天鵰、
洪瑞彰、癸○○等人簽訂工程合約前，其個人與公司的負債約二百萬元；公司
      與其個人之銀行往來都是誠泰銀行力行分行或合作金庫北屯分行，公司就是用
      其個人的票，大約在八十七年間因資金不足開始退票，於退票後七、八月後即
      成為拒絕往來戶，八十七年間公司舉債總額不超過二千萬元等語（見臺灣臺中
      地方法院檢察署八十九年度發查字第一一四七號卷第三二頁至三四頁、八十九
      年度偵字第一九九四０號卷第三五頁訊問筆錄、九十年度發查字第五二八號卷
      第二０一頁至第二０四頁訊問筆錄）。被告乙○○於九十年四月二日偵訊時供
      稱：被告未○○於八十七年間與洪瑞彰簽約前後發生退票情事，民保公司約於
      八十七年底、八十八年初發生財務危機等語（見臺灣臺中地方法院檢察署八十
      九年度發查字第一一四七號卷第三九頁、第四０頁、九十年度發查字第五二八
      號卷第二０八頁、第二０九頁訊問筆錄），被告庚○○供稱未○○與乙○○要
      伊不斷調度資金與支付地下錢莊借款的償還等語（見本院卷（三）九十三年七
      月十二日審判筆錄第十頁），顯見民保公司於與技毅公司締約之始、安誠公司
      於與合欣公司締約之始，即陷於資金不足之財務窘境，並無與技毅公司、名立
      公司、合欣公司、癸○○、台光公司、高明公司簽訂工程總額高達五千餘萬元
      至一億餘萬元不等之相當擔保，竟仍貿然於短暫時間內與各該廠商簽約且未告
      知上情，在客觀上無相當之履約準備下，其目的純係為取得前開履約保證金或
      相關設計費用、佣金。
（八）
  １、徵諸前揭民保公司登記事項卡所示之營業登記項目有：運動器材批發、零售、
      醫療器材批發、零售、國際貿易、企業經營管理顧問、醫院管理顧問、前列有
      關產品之進出口貿易及代理經銷、冷凍空調工程等業務；前揭安誠公司登記事
      項卡所示之營業登記項目有：委託營造廠商興建國民住宅出租出售、房屋租售
      之介紹、建築材料（砂石土方水泥磁磚等）建築機械（平路機推土機挖土機等
      ）及防水材料（防水膠防水劑）之買賣及出口、代理國內外廠商前項產品報價
      及投標、前項產品之進出口貿易、接受委託辦理都市地重劃（建築師業務除外
      ）、室內裝潢設計師工及庭園綠化（營造業除外、建築師業務除外）等業務。
      前揭營業登記項目核與被告未○○、庚○○、乙○○實際從事與技毅公司、名
      立公司、合欣公司、癸○○、台光公司、高明公司簽訂西螺、后里福德醫院新
      建工程合約之業務，尚屬有間；參以被告未○○供承其並非建築師，僅從事過
      建築設計的業務等語（見本院卷（三）九十三年七月十二日審判筆錄第六頁）
      ，被告庚○○供稱其之前並無興建醫院之經歷，僅做過小型承包商；被告乙○○並無建築營造工程之專長等語（見本院卷（一）第四九頁、五一頁訊問筆錄
      ），被告乙○○供稱其本身無建築專長，未參與過建築工程等語（見本院卷（
      一）第五四頁訊問筆錄），衡諸醫院興建工程涉及相關衛生、醫療法規及建築
      技術規則，有其高度專業性，其等三人既無興建醫院之專業或經歷及其相關證
      明，如何依規定申辦、發包醫院興建工程，其等竟仍貿然於短暫時間內與各該
      廠商簽約，益徵其目的係為取得前開履約保證金或相關設計費用、佣金之支付
      。
  ２、綜覽全卷，民保公司、安誠公司實際推動之業務，僅有前述與前開廠商於不同
      時間分別簽訂西螺或后里福德醫院新建工程合約過程之締約、收受履約保證金
      、設計規費、佣金之行為，此外，並無其他業務推動，被告乙○○供承除西螺
      、后里福德醫院外，民保、安誠公司無經營其他業務等語（見臺灣臺中地方法
      院檢察署八十九年度偵字第八九三０號卷（三）第一二七頁訊問筆錄、本院卷
      （一）第二四九頁審判筆錄），被告庚○○亦供稱安誠公司並無其他業務等語
      （見本院卷（一）第二四九頁審判筆錄），更無前段公司營業登記項目所示業
      務之推動事證，前開工程迄今亦無實際動工之跡象或實證。僅有西螺或后里福
      德醫院新建工程之締約、收受履約保證金、設計規費、佣金之行為，而無其他
      業務，遑論有何業務開銷、支出達到資金週轉不靈之程度，民保公司、安誠公
      司之應付帳款、應收帳款有無不明，該二公司之進貨、銷貨、存貨若干不明，
      該二公司固定資產、流動資產、流動負債有無不明，該二公司之資產、負債、
      股東權益、經營損益、現金流量情形均不明，復無公正、客觀之財務報表或實
      支實收之傳票憑證可資查核，唯一明確者係該二公司確有收受不同廠商支付之
      履約保證金、設計規費、佣金為收入，其餘均不明。是則，被告未○○、庚○○、乙○○空言辯以所收履約保證金等款項，均用於公司營運，資金調度週轉
      不靈致無法履約云云，顯屬無據，不足採信。
（九）參諸：
  １、被告未○○於偵查中對於洪瑞彰繳交之履約保證金四百萬元用途辯稱：西螺福
      德醫院新建水電工程先後給黃天鵰、洪瑞彰承作，是因黃天鵰認為時間拖太長
      ，不想進場，所以伊就找洪瑞彰簽約，收取保證金來還黃天鵰的錢，但因公司
      週轉不靈，所以沒把錢沒給黃天鵰云云（見臺灣臺中地方法院檢察署八十九年
      度發查字第一一四七號卷第三二頁、九十年度發查字第五二八號卷第二０一頁
      訊問筆錄），然於本院審理中則改辯稱洪瑞彰所交付之履約保證金係用於購買
      西螺福德醫院興建用地之資金云云（見本院卷（三）被告未○○九十三年七月
      三十日刑事辯護狀第四頁）。其對於收取履約保證金用途前後供述大相逕庭，
      姑不論被告未○○未據提出其收受履約保證金後之資金流向證明以供查核，其
      所辯前後不一，憑信性已非無疑。
  ２、被告未○○於偵查中辯稱：重覆發包是想要取得履約保證金來還債，伊想取得
      履約保證金清償公司其他債務，包括積欠洪瑞彰的債務云云（見臺灣臺中地方
      法院檢察署八十九年度偵字第一九九四０號卷第三四頁背面訊問筆錄），其所
      謂債務為何，查非有據，已如前第（八）、２段所述；詎其復於偵查中辯稱：
      民保公司就后里福德醫院新建工程之營建及水電工程與癸○○簽立承攬契約並
      收取履約保證金，是因建照未核發而延宕，伊已退還三十五萬元左右，如果有
      資金進場可以順利進行云云（見臺灣臺中地方法院檢察署八十九年度偵字第一
      四八六五號卷第三０頁調查筆錄），於本院審理中改辯稱：該筆履約保證金係
      供作買受土地資金之用，待土地完成過戶後始能開工云云（見本院卷（三）被
      告未○○九十三年七月三十日刑事辯護狀第六頁），其對於收取履約保證金用
      途復呈二致，且語帶含糊不清，證人子○○於九十一年五月三日偵訊時復結證
      稱：被告未○○並未將向黃天鵰、褚宗泰、洪瑞彰所收取之履約保證金交付給
      他等語（見臺灣臺中地方法院檢察署九十年度調偵字第一七五號卷第二七頁訊
      問筆錄），姑不論被告未○○未據提出其收受履約保證金後之資金流向證明以
      供查核，其所辯前後反覆，無從採憑。
  ３、被告未○○於本院審理中辯稱：之後因為行政院衛生署開工前要將土地過戶
      到將來準備經營醫院的公司名下，因與地主土地價錢商議過程中地主子○○、
      林芳香要求要先支付三分之一款項，才要把土地過戶給我們，子○○後來又說
      這樣不夠分，要求我們再多付一點價款，才要過戶，但沒有講多少，我們也拿
      不出來，所以土地就沒有過戶，所以就沒有興建西螺福德醫院工程。（見本院
      卷（三）九十三年七月十二日審判筆錄第七頁）；被告未○○並辯稱：安誠
      及民保公司再就該醫院之營建工程與台光公司簽立承攬契約，並收取履約保證
      金四百五十萬元，這筆錢亦是供民保公司使用。該工程原由嘉志松承作，因嘉
      志松沒有做，轉給台光公司。後來因為地主將砂石賣掉所以沒有施作云云（見
      本院卷（三）九十三年七月十二日審判筆錄第八頁）。較之：被告庚○○於本
      院審理中辯稱：伊不知道履約保證金在何處，履約保證金收受後作何用途云
      云（見本院卷（一）第四九頁至第五０頁訊問筆錄）；被告庚○○復辯稱：
      西螺、后里福德醫院迄今未動工是因為經建會貸款尚未下來，且承造廠商繳交
      履約保證金後，因前面取得建照過久，有些廠商不願意做，未○○說取建照費
      用不夠，尚欠幾百萬元費用，未○○要伊再找新的廠商，以其他廠商保證金去
      領建照，所以伊又找了其他廠商云云（見本院卷（一）第四八頁）；被告庚○○於本院審理中否認履約保證金係用以購買土地一事，復辯稱：保證金並非
      給地主，迄審理中始知悉與地主間有糾紛，未○○與乙○○僅要伊不斷調度資
      金與支付地下錢莊借款的償還；其不知道建築執照要多少錢，未○○也沒有說
      所收取的履約保證金是要給地主的款項云云（見本院卷（三）九十三年七月十
      二日審判筆錄第十頁）。參以：被告乙○○於偵查中所辯：八十八年九二一
      地震後，公司營運困難，業務萎縮，為節省開銷，公司暫時解散，由未○○繼
      續完成推動公司業務云云（見臺灣臺中地方法院檢察署八十九年度偵字第一九
      九四０號卷第七頁）；復辯稱：向洪瑞彰收的五百萬，未○○說錢放在伊這
      邊比較方便，把九十七萬匯給伊，九十七萬元與四百萬元都用在公司開銷上云
      云（見臺灣臺中地方法院檢察署八十九年度發查字第一一四七號卷第三九頁至
      第四一頁、九十年度發查字第五二八號卷第二０八頁至第二一０頁訊問筆錄）
      。被告未○○、庚○○、乙○○對於履約保證金之用途供述，互有矛盾前後不
      一，且語多含糊，對於收取履約保證金用途一節先後或稱用於公司營運管銷、
      或購買土地、或申請建照云云，然均未見資金流向證明，對於迄未興建福德醫
      院工程先後或稱廠商不願進場、或稱公司資金不足、或稱九二一地震影響、或
      稱建照申請未果、或稱與地主糾紛未決云云，且彼此推諉，其理由多端，然一
      再收取不同廠商之履約保證金一節始終前後一致，益徵其等本無履約之真意竟
      仍一再訂約收款之不法所有意圖甚明，是認其等前揭所辯顯係依偵審程序之進
      行，隨訴訟資料之先後呈現對於案情有利與否而調整說法、臨訟飾卸之詞，均
      無足採。
（十）至被告庚○○請求傳訊證人癸○○一節，迭經本院傳拘未到，惟此部分犯行業
      經本院認定如前為已足，是認無再行傳喚之必要，附此敘明。
四、綜上所述，被告未○○、庚○○、乙○○前揭所辯，顯均係事後卸責之詞，均不
    足採信，其等犯行事證明確，均堪認定。
貳、被告卯○○、戊○○偽造文書犯行部分：
一、訊據被告卯○○、戊○○固供承其等申請設立匯通建設公司，並為前後任負責人
    ，該公司現已解散等情，然均矢口否認有何前揭偽造文書犯行，被告卯○○於本
    院審理中暨偵訊時辯稱：匯通建設公司變更登記之戊○○、王偉正、謝平安、己○○、陳保桐等人之身分證影本、印章都是戊○○交給伊，伊再交給會計師祝仰
    修辦理，伊是依戊○○之指示交由祝仰修辦理變更公司登記；該公司之後由戊○○買去使用，做業務平台，原來這是家族公司，股東均是伊家人，戊○○買了之
    後，負責人改為戊○○，新的股東名冊是戊○○提供給伊拿給會計師去改的，伊
    不認識該四人，不知己○○是否同意云云。被告戊○○於本院審理中辯稱：己○○之身分證件影本係由辛○○提供給伊，辛○○並告知已取得己○○之同意，願
    擔任股東，關於股東變更登記，係卯○○委託祝仰修，與伊無關云云。
二、經查：
（一）證人己○○於九十一年五月三十日偵訊時證稱：其不認識戊○○與卯○○，其
      只是在路邊賣衣服，不是匯通建設公司股東，也沒有投資匯通建設公司，其身
      分證件有遺失過，卷內匯通建設公司章程及股東同意書上己○○印不是其在用
      的印章，其沒有這個印章，王偉正、謝平安、陳保桐等人其不認識，其不知道
      其是匯通建設公司股東等語（見臺灣臺中地方法院檢察署八十九年度偵字第八
      九三０號卷（二）第一二０頁至第一二一頁訊問筆錄）。被告戊○○雖辯稱己○○之身分證係由辛○○提供，辛○○並告知已取得己○○同意云云，被告卯
      ○○辯稱伊是依被告戊○○之指示做的云云，然此業據證人己○○結證否認知
      悉、同意擔任匯通建設公司之股東等語如前，被告戊○○、卯○○並未於偵查
      中陳明己○○之身分證影本來源為辛○○之人或其他來源，突於本院審理中作
      如此之供述，即非無疑；且證人辛○○係由被告戊○○聲請傳訊，然迭經本院
      傳拘未到，無從查證真偽，參以其所證明者係辛○○告知其已取得己○○之同
      意云云，顯係傳聞證據，其證述內容自無證人己○○結證上情之憑信性，證人
      己○○有無同意其本人擔任匯通建設公司股東，當以證人己○○之證述為已足
      ，被告卯○○亦供承並未徵詢變更登記後股東之意願等語（見本院卷（一）第
      五九頁訊問筆錄），被告戊○○亦辯稱己○○是否同意其身分證為辛○○使用
      ，並未經調查等語（見本院卷（三）被告戊○○九十三年七月三十日刑事辯護
      意旨狀第九頁），其等均未徵得證人己○○之同意，足認證人己○○並未同意
      擔任匯通建設公司股東。
（二）證人即辦理匯通建設公司登記之會計師祝仰修於九十一年六月四日偵訊時證稱
      ：其受卯○○委任辦理匯通建設公司之設立及變更登記，該公司於八十八年七
      月份變更負責人及股東，負責人變更為戊○○，戊○○有在其註銷匯通建設公
      司前親自與其接洽，說其不想經營了；匯通建設公司股東原係卯○○及其家人
      黃翠蘭、黃議正、黃潮民、黃瀚生等人，後來變更為戊○○及股東王偉正、陳
      平安、己○○、陳保桐等人，這些手續是卯○○叫其去辦理的，辦理公司變更
      登記需要新舊股東身分證影本、印章、公司章程、股東同意書，新股東的身分
      證影本及印章是卯○○交予其的，其並未徵詢戊○○、王偉正、陳平安、己○○、陳保桐是否同意擔任股東，其是依卯○○要求辦理，不清楚王偉正等四人
      之身分證及印章是何人交給卯○○，承受王偉正、謝平安等人之股份是卯○○
      指定的，卯○○有寫一個字條給其，說何人股份多寡；卯○○拿王偉正等四人
      身分證件給其辦理變更時，戊○○沒有在場，註銷匯通建設公司時，戊○○、
      卯○○都有在場，卯○○帶戊○○過來，戊○○表示不想經營，什麼原因不清
      楚等語（見臺灣臺中地方法院檢察署八十九年度偵字第八九三０號卷（二）第
      一三０頁至第一三三頁訊問筆錄）。是則被告卯○○、戊○○既為匯通建設公
      司前後任負責人，身居匯通建設公司最要職，而以匯通建設公司之公司組織型
      態，係屬閉鎖性公司型態之有限公司，依匯通建設公司變更登記事項卡、董事
      、股東名單所示，公司股東包括證人己○○在內僅四人（見臺灣臺中地方法院
      檢察署八十九年度偵字第八九三０號卷（一）第二二三頁至第二二四頁），且
      辦理變更股東登記時復同時辦理負責人變更登記，又證人己○○之身分證資料
      係被告戊○○取得之後，再由被告卯○○持以交由證人祝仰修辦理之，是則被
      告卯○○、戊○○均係辦理變更登記之利害關係人並前後分工行之，對於未徵
      得己○○之同意擔任股東一節，自無從諉言不知。
（三）再者，證人祝仰修復證稱註銷匯通建設公司時，被告卯○○、戊○○二人均有
      在場，被告戊○○並表示不想經營等語，該公司隨即於八十八年九月十七日解
      散登記，有匯通建設公司基本資料查詢資料（見臺灣臺中地方法院檢察署八十
      九年度偵字第八九三０號卷（一）第一四五頁）附卷可稽，其等進行公司解散
      ，為顧及股東權益，雖非必要然衡情應徵詢股東意見（公司法第一百十三條準
      用第七十一條參照），至此亦應意識及證人己○○是否同意解散；參以被告卯
      ○○供承匯通建設公司原來股東均係其家人等情，將原任股東變更為證人己○○，勢必影響及前後任股東於公司法、民法上之權利義務，亦必須徵得證人己○○之同意，然被告卯○○、戊○○迄未陳明證人己○○之投資意向、解散意
      願等情，顯係以證人己○○為人頭股東虛偽變更登記。
（四）此外，並有匯通建設公司登記資訊、公司基本資料查詢（見臺灣臺中地方法院
      檢察署八十九年度偵字第八九三０號卷（一）第一四三頁至第一四五頁）、經
      濟部中部辦公室九十年六月十八日經（九０）中辦三管字第０九０三０八九０
      ０二０號函、匯通建設公司變更登記事項卡、董事、股東名單、公司章程、臺
      中市稅捐稽徵處黎明分處九十年七月六日中市黎明分一字第一四三四三號函、
      營業稅籍主檔暨自動報繳年檔資料（見臺灣臺中地方法院檢察署八十九年度偵
      字第八九三０號卷（一）第二二一頁至第二三三頁）等件附卷可稽。
（五）至被告戊○○請求傳訊證人辛○○、王偉正、謝平安、陳保桐，及被告卯○○
      請求傳訊證人陳杏洲、己○○、辛○○、王偉正、謝平安、陳保桐一節，此部
      分犯行業經本院認定如前為已足，復參以採認證人己○○證述之前揭說明，是
      認無再行傳喚之必要，附此敘明。
三、綜右所述，被告卯○○、戊○○前揭所辯，顯均係事後卸責之詞，均不足採信，
    其等犯行事證明確，均堪認定。
參、被告未○○與卯○○、戊○○詐欺犯行部分：
一、被告未○○、卯○○、戊○○供述：
（一）訊據被告未○○固供承透過壬○○介紹與卯○○、戊○○投資興建醫院，與戊○○訂立西螺、后里福德醫院新建工程合約。西螺福德醫院的起造人原為林芳
      香，後變為戊○○，嗣變更為子○○；於與帶春公司簽約後，經其介紹建榮公
      司與被告戊○○、卯○○簽約，簽約時其有在場，西螺、后里福德醫院迄今均
      未動工興建等情不諱，惟矢口否認有何詐欺之情事，於本院審理中暨偵查中辯
      稱：
  １、壬○○見伊資金不足無法推動興建工程，乃拋棄承攬工程契約，同意由伊另覓
      廠商發包工程及資金支援，嗣因戊○○告訴伊說他有兩、三億的資金進場，所
      以把公司合約都交給卯○○，以期獲得戊○○之資金挹注，解決福德醫院之工
      程開發事宜，壬○○並未反對。
  ２、伊與戊○○簽立合約後，應卯○○要求將西螺福德醫院工程之起造人變更為戊○○，合約上註明變更起造人後七日內資金要進場，但因資金一直未到，故起
      造人再變更為土地所有人之一的子○○，后里福德醫院工程則尚未申請核准，
      黃、李二人一直未依約支付任何資金，原欲解約，但其等使用多種藉口搪塞，
      卯○○說戊○○資金尚未從美國匯過來，銀行貸款也沒有下來，後來卯○○又
      說事情並非八百萬就可以解決的，並說戊○○的二億資金尚未到，而且以千禧
      年，戊○○母親過世等理由拖延。有關帶春公司部分，戊○○、卯○○也是跟
      建榮公司一樣的理由，還說帶春有跳票紀錄，信譽不良，無法與銀行貸款，且
      當時卯○○沒有說戊○○已經與帶春公司簽約。
  ３、伊事後才知道卯○○、戊○○二人係一詐騙集團，利用與營造商簽約要求支付
      工程保證金之方式詐財，伊皆是與卯○○洽談，卯○○曾表示欲將建榮公司支
      付之八百萬元償還，然事後卻避不見面，其有要求戊○○、卯○○將土地款交
      給子○○，但不知道為何後來沒有交云云。
（二）訊據被告卯○○固供承其曾任匯通建設公司負責人，經與未○○就西螺、后里
      福德醫院新建工程簽訂承攬契約後，將同一之西螺福德醫院新建工程先後發包
      予帶春公司、建榮公司簽訂合約，並收取工程履約保證金，西螺、后里福德醫
      院迄今均未動工興建等情不諱，惟矢口否認有何詐欺之情事，於本院審理中暨
      偵查中辯稱：
  １、伊並不知情未○○與多家廠商簽約承包福德醫院工程，與帶春公司簽約是戊○○，巳○○於訂約前即已知悉未○○發包過該工程，伊負責補充戊○○貸款不
      足的資金，因尚未動工，銀行也還沒有貸款下來，所以伊也未提供資金出來。
  ２、帶春公司係依合約特約條款第二十條及附約之約定支付履約保證金，然因帶春
      公司於簽約當時交付之支票遭退票，且帶春公司極力說服戊○○再給予承攬，
      並將履約保證金六百萬元匯入戊○○帳戶，戊○○乃接受其匯款。但帶春公司
      仍因債信不良，無法獲得銀行貸款之支持，並非出於銀行作業疏失，而因帶春
      公司無能力承攬本件營造工程，戊○○乃通知帶春公司辦理解約退款。
  ３、帶春公司所支付之履約保證金六百萬元係由戊○○取走，其中近五百萬元支付
      向伊購買匯通建設有限公司之款項，一百萬元是顧問費；該筆保證金非伊收取
      ，伊僅是仲介身分，至戊○○收受後，該款流向被告係另一問題。
  ４、戊○○於八十八年十二月二日前往美國，於八十九年一月十九日回台，至二月
      底忙於其母後事，自八十九年三月初至五月底三次邀約雙方洽談解約退款，皆
      因劉帶春未到或遲到而無法辦理解約退款，戊○○又於八十九年六月二日至美
      國處理其相關產業，伊即建議帶春公司立承諾書，同意戊○○匯款六百萬元予
      帶春公司，查證無訛後即無條件解除二人所簽定之合約書，惟因戊○○在美國
      無法將美金匯入帶春公司之帳戶內，遲至八十九年十月八日戊○○再經由伊通
      知劉帶春在花旗銀行開立美金帳戶，帶春公司亦未開立，戊○○遂無法完成美
      金匯款，事後又多次聯繫匯款未果，無法順利退款，戊○○確有誠意退款，是
      帶春公司未到場辦理解約退款，不能歸責於伊。
  ５、因帶春公司無能力履約，且戊○○為履行與未○○簽訂之合約，透過未○○再
      介紹建榮公司來與戊○○簽約，甲○○並支付八百萬元之履約保證金匯入未○○帳戶內，然因未○○積欠伊甚多借款，同日即將該八百萬元中之五百九十萬
      元轉帳匯至伊帳戶用以清償部分借款。未○○於收到八百多萬元之履約保證金
      後，就將西螺福德醫院新建工程之建照變更為子○○名義，致戊○○無法履約
      ，戊○○與甲○○約定於八十九年五月十二日在建榮公司辦公室進行解約退款
      及賠償事宜，因八十九年五月十一日建榮公司竟唆使黑道兄弟綁架未○○痛打
      ，未○○打電話向卯○○求援，卯○○報警處理，建榮公司心圖報復，伊心生
      畏怖，暫時走避，戊○○並於八十九年六月二日避居國外，始未與建榮公司辦
      理解約退款事宜云云。
  ６、並提出戊○○與未○○簽訂之西螺福德醫院新建工程承攬合約書、后里福德醫
      院新建工程承攬合約書、戊○○委任卯○○轉帳委任書、未○○簽立之承諾書
      ，嘉義美滿醫院工程建造執照、卯○○返還光輝公司面額五百萬元支票、保證
      金三百萬元支票、利息六十萬元之支票、林銘輝出具之確認書、戊○○與卯○○就匯通公司之買賣契約書、王守借款契約書、王守簽發面額一百萬元之支票
      、存款一百萬元入王守帳戶之存款憑條、匯通公司與王守財產信託合約書、土
      地所有權狀、臺中市政府工務局建造執照、嘉義縣政府建設局建造執照、變造
      起造人申請書、收受戊○○交付買賣匯通公司之四百萬元臺支註記及該四百萬
      臺支、合作金庫存款憑條（八十八年十二月一日，戊○○帳戶轉帳八百萬元至
      未○○銀行帳戶）、雲林縣政府申請變更起造人為子○○書函、帶春公司交付
      之六百萬元支票、承諾書、寅○○簽發未○○背書之支票影本六紙暨退票理由
      單、未○○簽交本票四紙、卯○○匯款予未○○之合作金庫存款憑條二張、匯
      款回條（匯款二百七十萬元予甲○○）、甲○○簽交之面額二百七十萬元之支
      票影本、卯○○返還未○○交付之寅○○簽發支票五紙等件為憑（見臺灣臺中
      地方法院檢察署八十九年度偵字第一四八六五號卷（一）第六一頁至第八一頁
      、第九一頁至第一一二頁）。
（三）訊據被告戊○○固供承其曾任匯通建設公司負責人，與未○○就西螺、后里福
      德醫院新建工程簽訂承攬契約後，將同一之西螺福德醫院新建工程先後發包予
      帶春公司、建榮公司，並收取工程履約保證金，西螺、后里福德醫院迄今均未
      動工興建等情不諱，惟矢口否認有何詐欺之情事，於本院審理中暨偵查中辯稱
      ：
  １、伊與未○○簽訂西螺福德醫院新建工程合約後，自有權將前開工程委由他人施
      作，未○○前與他人簽訂合約，與伊無涉。當時伊確有友人郭小菁欲在臺投資
      興建醫院，有郭小菁在臺灣銀行一億二千萬元美金定存單為憑，嗣因九二一地
      震而改變投資意願。
  ２、帶春公司係依合約特約條款第二十條及附約之約定支付履約保證金，帶春公司
      簽約後無法履約，係因為帶春公司遭退票債信不佳而無法取得貸款所致，並非
      出於銀行作業疏失，事後伊有向帶春公司聲明解約退款三次，帶春公司並未到
      場辦理。
  ３、嗣因帶春公司無法履約，未○○始另尋建榮公司接手承造而與伊訂約，並收受
      履約保證金八百萬元，但該保證金已匯入未○○帳戶，詎因未○○與卯○○間
      之債務關係，致該款項為未○○挪用以還債，並未支付予地主，且因未○○無
      法履行其與建榮公司間之約定，變更建造執照為建榮公司名義，而未辦得貸款
      ，致無法履約云云。
二、經查：
（一）犯罪事實三之（一）部分：
  １、業據證人即向清雲公司借牌承攬工程之壬○○於九十一年五月十日偵訊時證稱
      ：戊○○與未○○是由其介紹認識的，其以前就認識卯○○，因為卯○○告訴
      其戊○○有資金可以興建醫院，所以其介紹戊○○給未○○認識，西螺福德醫
      院新建工程合約簽約時其有在場，契約確實是戊○○與未○○簽的，后里福德
      醫院他們簽約時，契約書上介紹人是其的字跡。帶春及建榮公司將六百萬及八
      百萬工程履約保證金給戊○○後，為何無法施作其不知情，其連佣金都沒拿到
      等語（見臺灣臺中地方法院檢察署八十九年度偵字第八九三０號卷（二）第四
      七頁至第四八頁訊問筆錄）。
  ２、並有后里福德醫院新建工程合約、后里、西螺福德醫院興建工程協議書（見臺
      灣臺中地方法院檢察署九十年度發查字第五二八號卷第七九頁至第八五頁）、
      西螺福德醫院新建工程合約書（見臺灣臺中地方法院檢察署八十九年度偵字第
      八九三０號卷（一）第五六頁至第六０頁）、雲林縣政府九十年八月七日九十
      府工建字第九００００六六三一號函、雲林縣衛生局九十年一月九日九０雲衛
      三字第五九五號函、雲林縣政府建設局建造執照（原起造人林芳香、先後變更
      後起造人為戊○○、子○○）、變更起造人申請書、催告存證信函、不動產買
      賣契約書（見臺灣臺中地方法院檢察署八十九年度偵字第八九三０號卷（二）
      第二六頁至第三四頁）、財力顧問有限公司基本資料查詢（見臺灣臺中地方法
      院檢察署八十九年度偵字第八九三０號卷（三）第三四頁、第四０頁）、協議
      書、授權書（見臺灣臺中地方法院檢察署八十九年度聲字第二六九四號卷第八
      一頁至第八五頁）等件附卷可稽。
（二）犯罪事實三之（二）部分：
  １、業據被害人劉帶春於八十九年八月十日、八月二十九日偵訊時指訴：
  （１）本建案戊○○是建造人，高國慶擔任院長，事後才查知建照已經換人，履約
        保證金當面交予午○○，事後由戊○○提領（庭呈匯款支出明細表），因為
        票是平行線，禁止背書轉讓，午○○代戊○○收這張支票（見臺灣臺中地方
        法院檢察署八十九年度偵字第八九三０號卷（一）第五０頁至第五一頁訊問
        筆錄）。
  （２）事後起造人戊○○變更為子○○都未通知其，當初簽西螺醫院契約書時只有
        戊○○，但是蓋醫院需要有醫師當院長，簽約時也要求高國慶當甲方的簽約
        人，至於戊○○與高國慶何關係，其不知道，六百萬履約保證金是簽約後第
        二天在胡秀鳳代書事務所，當時有巳○○、胡秀鳳、午○○、簡曼里，其將
        支票交給午○○，午○○交給簡曼里後，再交給戊○○，後來支票由戊○○
        去領，契約書上「收到保證金支票乙紙及蓋章」是簽約時由戊○○本人所為
        ，支票是經商量後，卯○○堅持要開給戊○○的（見臺灣臺中地方法院檢察
        署八十九年度偵字第八九三０號卷（一）第六三頁至第六五頁訊問筆錄）。
  （３）帶春公司所開八十八年十月二十九日的票給戊○○，當初沒有約定當天不能
        提示，沒有想到他在當天下午立即提示，我們應付不及，二十九日當天退票
      ，但是其在星期一就立即匯款，這六百萬是帶春公司第一次退票，並且其立
        即補匯六百萬元，是存款不足而退票，不是債信的問題。而且依照銀行的作
        業，休假前下午的票在隔日上班才會軋入，並不會立即跳票，而且帶春公司
        只是保證人，並非借款人，不會構成債信不好（見臺灣臺中地方法院檢察署
        八十九年度偵字第一四八六五號卷第一二一頁至第一二三頁偵訊筆錄）等語
        綦詳。
  ２、被害人巳○○於八十九年五月三十一日調查時指訴：
  （１）其於八十八年六月間經地下代書胡秀鳳介紹認識土地掮客午○○，於同年九
        月底，午○○主動與其聯繫稱金主卯○○欲在台中縣后里鄉興建福德醫院，
        且欲全權委託其興建，於同年十月初，其與丁○○、午○○、胡秀鳳、簡曼
        里、卯○○、戊○○等人在台中市○○路永豐棧二樓中餐廳見面洽談工程合
        約等事宜，當時卯○○等介紹福德綜合醫院係戊○○出資二億元興建且同意
        由其負責營繕，但需先繳付工程保證金六百萬元，其表示需有該工程建築執
        照，才同意簽約，由於該工程其遲未見戊○○等人提供建築執照，且經詢問
        該工程案規劃設計人未○○始知該工程尚未核發建築執照，故向戊○○等人
        表明無法簽約，後於八十八年十月間午○○等人主動來電表示福德醫院亦將
        在西螺鎮興建，仍要求其全權負責營繕事宜，經多次與午○○洽談細節知悉
        該工程已取得雲林縣政府建設局核發之建築執照，乃同意簽約承建，但仍需
        繳交工程保證金六百萬。
  （２）後於同年十月二十八日在台中市永豐棧二樓與午○○、戊○○、高國慶、卯
        ○○、胡秀鳳、簡曼里、股東丁○○、帶春公司負責人劉帶春等人洽談簽約
        事宜，當場午○○表示西螺福德醫院將由台北縣三重市恆生醫院院長高國慶
        負責經營，其與丁○○因午○○等人多次爽約，本不欲簽該合約，但鑒於係
        高國慶負責該醫院乃不疑有詐而簽訂該合約，雙方明定將於八十八年十一月
        五日前開工，工程總價款為二億二千萬，並開立第一銀行東勢分行第000
        0000支票存款帳款帶春營造公司劉帶春之面額六百萬元之支票交付戊○○指定之簡曼里、午○○等人收取。
  （３）該六百萬元支票因經戊○○於八十八年十一月一日在戊○○本人之合作金庫
        西屯支庫帳戶提示並兌現後，其即依約將於八十八年十一月十五日開工，但
  卯○○偽稱資金不及，要求工程開工日期延至八十八年十二月二十八日前，
        其再依約要求開工，渠等均以業主戊○○出國無法處理等藉口多次搪塞，且
        迄今均避不見面，始知受騙。其與帶春營造係個案合夥人關係，因前述福德
        醫院建築工程款係二億二千萬元，需有甲級營造公司才可興建，故其經帶春
        營造公司負責人劉帶春同意共同興建，並以帶春營造公司名義簽訂該建案合
        約（均見臺灣臺中地方法院檢察署八十九年度聲字第二六九四號卷第三頁至
        第六頁調查筆錄）。
  （４）戊○○、卯○○、午○○等人所使用之西螺及后里福德醫院所使用之工程圖
        係同樣的，只不過將工程名稱變更改，西螺福德醫院係由新瑞工程設計有限
        公司，后里者為劉炎煌建築師事務所，二份圖一比較完全一樣，不同的工地
        ，土地面積形狀等因素，不可能有相同的工程圖。另戊○○等人在與其洽談
        后里福德醫院新建案時，午○○一直向其表示建造執造即將核發下來，可是
        其於台中縣政府查詢時發現該預定地因為有糾紛，正被台中地檢署調查中，
        根本不可能發照，其向午○○表示後，午○○又提出西螺之建案要其合作（
        見臺灣臺中地方法院檢察署八十九年度聲字第二六九四號卷第五五頁至第五
        六頁調查筆錄）等語綦詳。
  ３、被害人巳○○並於八十九年八月十日、八月二十九日、九月二十六日、十月三
      日、九十一年十二月二十七日偵訊時指訴：
  （１）西螺福德醫院新建工程興建是胡秀鳳介紹午○○仲介的，午○○說后里有醫
        院要蓋，其表示一定要有院長、建築執照等才可以興建。本來因提不出來就
        作罷，後來經過一個多月，午○○說西螺福德醫院有院長及建照，這個工程
        可以來談，總價是二億二千萬，包括冷氣、水電、空調、設備等，簽約同時
        付履約保證金六百萬，約定在八十八年十月十五日開工簽約當時午○○將此
        約定劃掉，改成口頭約定，八十八年十二月二十日以前動工，訂約後我們要
        求午○○出面討論圖說細節，午○○說還未談好。本建案戊○○是建造人，
        高國慶擔任院長，事後才查知建照已經換人，履約保證金當面交予午○○，
        事後由戊○○提領（庭呈匯款支出明細表），因為票是平行線，禁止背書轉
        讓，午○○代戊○○收這張支票（見臺灣臺中地方法院檢察署八十九年度偵
        字第八九三０號卷（一）第五０頁至第五一頁訊問筆錄）。
  （２）其與丁○○、劉帶春為西螺福德醫院新建工程之合夥人，後來西螺福德醫院
        工程經未○○介紹由建榮公司負責興建，八十九年三月起造人變更為子○○
        ；六百萬元支票是交給簡曼里，在合約書簽署「第一銀行東勢分行ＱＡ00
        000000號新台幣六佰萬」字是其寫的（見臺灣臺中地方法院檢察署八
        十九年度偵字第八九三０號卷（一）第六三頁至第六五頁訊問筆錄）。
  （３）是胡秀鳳介紹午○○，午○○介紹卯○○，卯○○再介紹高國慶等人興建醫
        院，其等在八十八年十月二十八日簽約，於十月二十九日星期五交付票據，
        在胡秀鳳的事務所交付票據，那時並沒有與戊○○約定何時提領，戊○○可
        以隨時提領，戊○○在第二天星期六將履約保證金提示交換，所以是銀行作
        業疏失，讓該帳戶內款項不足遭退票（見臺灣臺中地方法院檢察署八十九年
        度偵字第八九三０號卷（一）第七六頁至第八０頁訊問筆錄）。
  （４）簽約以後，午○○根本沒說要解約，卯○○也沒有告訴我們要解約，並說一
        定要在八十九年一月五日以前動工，他們並沒有說要解約，午○○還要其等
        在西螺找一個工務所，作為興建醫院的辦公處所，同時高國慶還要我們租三
        、四棟的房屋，當臨時的醫務所，所以其等根本就沒有接到解約的通知；六
        百萬是簡曼里拿著戊○○的章來蓋、簽收的（見臺灣臺中地方法院檢察署八
        十九年度偵字第八九三０號卷（一）第九二頁至第一０二頁訊問筆錄）。
  （５）其與丁○○、劉帶春合夥，以帶春公司名義承包，其等是統包，含水電、營
        造等工程，簽約時不知道前面已經有好幾手承包了，洽談過程是跟午○○、
        卯○○、高國慶談，簽約時有戊○○、高國慶、劉帶春、巳○○、丁○○、
        午○○、簡曼里、卯○○及一個代書胡秀鳳到場，其等付了六百萬，沒有拿
        回來。簽完約後他們十一月二十四日又跟建榮公司簽約，他們簽約過程也有
        跟高國慶接洽，他們跟建榮公司簽完約後高國慶、午○○還要求我們在八十
        九年一月五日要開工（見臺灣臺中地方法院檢察署八十九年度偵字第八九三
        ０號卷（三）第一二二頁至第一二三頁訊問筆錄）等語綦詳。
  ４、證人巳○○復於九十三年四月二日本院審理中結證稱：
  （１）其從事營造業，為欣展營造公司負責人、欣展建設公司負責人，帶春公司的
        常務董事。午○○是我經過一位代書朋友胡秀鳳八十八年年初介紹認識的，
        認識時午○○稱他為匯通建設公司的總經理，受卯○○之託，處理一些工程
        發包事項，一開始午○○宣稱南投埔里牛耳公園附近要蓋一個老人公寓，九
        二一後又稱不蓋了，後來其去當地求證，毫無此訊息，過一段時間，午○○
        透過胡秀鳳告知其稱后里要蓋福德醫院，問其有沒有興趣，午○○說建築執
        照在臺中縣政府申請中快下來了，後來其去臺中縣政府建管科查得知該案在
        法院訴訟中，所以其告訴午○○說這個案子其沒有興趣。過了一段時間，大
        約八十八年九月間，午○○又透過胡秀鳳找其，午○○說西螺有一個福德醫
        院要蓋，起造人叫戊○○，是旅美的華僑，賺了很多錢，要回饋鄉里，所以
        要投資蓋醫院，因為醫院的興建有特別法規，需要有專業的院長，午○○稱
        他們的院長是臺北縣三重市恆生醫院院長高國慶，然後午○○就介紹其認識
        卯○○，當時講工程的過程大部分都是卯○○、午○○、胡秀鳳及其在談，
        還有高國慶，他有時候會加入一起談。
  （２）當時談的工程總金額是兩億兩千多萬元，本來說要兩千萬元的保證金，因為
        八十八年整個臺灣的景氣不好，其向午○○說兩千萬元我放棄，後來午○○
        稱該案保證金改成六百萬元，因為當時其認為有建築執照，且起造人是其簽
        約甲方戊○○，西螺福德醫院高國慶院長也是其簽約甲方之一，他們兩人是
        同時簽的，簽完以後，其就交付他六百萬元帶春營造開出的支票，發票日期
        是八十八年十月二十九日，因為當時東勢是九二一地震受災重大區，銀行的
        作業有些不能連貫，所以他們在星期六提示，該支票沒有兌現。政府有公告
        ，在重大災區退票七天內補足，不算退票紀錄，且星期一中午其就叫丁○○
        、午○○、簡曼里到東勢配合劉帶春的太太，直接匯現金六百萬元到戊○○
        的戶頭，該六百萬元是丁○○先墊的。
  （３）午○○代表匯通建設公司和戊○○先生和其等談工程開工的一些事情，其等
        在西螺租了辦公室，高國慶要求其等租幾棟透天民房給他作臨時診所之用，
        到後來，午○○一直在安撫其等稱要去找卯○○談看何時才開工，高國慶因
        為是院長，其等也有找他，高國慶說八十九年一月初一定會開工，不然會退
        保證金。中間其有要求卯○○，也見了幾次，說要作安全圍籬，他不答應，
        問他何時開工，都模擬兩可，最後其等認為拖下去，乾脆不做，要解除合同
        ，合同內有約定多久未開工，得要求解約，從此卯○○、戊○○避不見面，
        其去找不到，後來其才發現戊○○在八十八年十一月二十四日又和建榮公司
        簽約，跟甲○○拿八百萬元的履約保證金；辦理貸款是卯○○、戊○○去辦
        的，其等只是配合他們用印辦理。因為其等要拋棄第一順位的債權抵押權，
        且要當連帶保證人，都要蓋章。所以從簽約後到其等決定不做了，卯○○、
        戊○○沒有叫其等去銀行辦理作業等語（均見本院卷（二）第五六頁至第五
        九頁審判筆錄）。
  ５、被害人丁○○於八十九年八月二十九日、九月二十六日、十月三日、九十年二
      月二十二日偵訊時指訴：
  （１）其與巳○○、劉帶春為西螺福德醫院新建工程之合夥人，八十八年十二月四
        日有在西螺鎮○○路二００號成立工務所是營造部分應當要做的，支票是經
        商量後，高國慶、卯○○說開給戊○○的；當初是胡秀鳳介紹午○○，午○○介紹卯○○，卯○○再介紹高國慶等人興建醫院（見臺灣臺中地方法院檢
        察署八十九年度偵字第八九三０號卷（一）第六三頁至第六五頁訊問筆錄、
        第七六頁至第八０頁訊問筆錄）。
  （２）八十九年一月份時，午○○還帶整套資料到西螺第一銀行辦理貸款，到了一
        月底高國慶還問其等辦理的情形如何，後來這些資料都轉到一銀投資公司，
        東亞建築經理公司，台北公司還有請未○○到台北說明；六百萬支票是簡曼
        里拿著戊○○的章來蓋、簽收的，八十八年十一月一日簡曼里帶著已退補支
        票予其，由其開車到東勢第一銀行，劉帶春的太太在銀行等她們，從帶春公
        司的帳戶裡匯六百萬給戊○○（見臺灣臺中地方法院檢察署八十九年度偵字
        第八九三０號卷（一）第九二頁至第一０二頁訊問筆錄）。
  （３）八十八年十月份午○○給他們的信息是履約保證金一千五百萬元，其轉告劉
        帶春，劉帶春說僅憑起造人戊○○這個合約不能簽，到了八十八年十月二十
        七日下午午○○打電話告訴巳○○，戊○○已經和高國慶談好興建醫院的事
        情，八十八年十月二十八日上午其和午○○談保證金的事情，午○○稱他是
        奉高國慶指示，所以其等在十月二十八日晚上簽約（見臺灣臺中地方法院檢
        察署八十九年度偵字第八九三０號卷（一）第一０四頁至第一一二頁訊問筆
      錄）。
  （４）其與巳○○、劉帶春合夥，以帶春公司名義承包，其等是統包，含水電、營
        造等工程，簽約時不知道前面已經有好幾手承包了，洽談過程是跟午○○、
        卯○○、高國慶談，簽約時有其本人、戊○○、高國慶、劉帶春、巳○○、
        午○○、簡曼里、卯○○及一個代書胡秀鳳到場，其等付了六百萬，沒有拿
        回來。簽完約後他們十一月二十四日又跟建榮公司簽約，他們簽約過程也有
        跟高國慶接洽，他們跟建榮公司簽完約後高國慶、午○○還要求我們在八十
        九年一月五日要開工（見臺灣臺中地方法院檢察署八十九年度偵字第八九三
        ０號卷（三）第一二二頁至第一二三頁訊問筆錄）。
  （５）帶春公司所開八十八年十月二十九日的票給戊○○，當初沒有約定當天不能
        提示，沒有想到他在當天下午立即提示，我們應付不及，二十九日當天退票
        ，但是其在星期一就立即匯款，那天是簡曼里、午○○及劉帶春的太太及我
        共同一起去匯款，匯款單是簡曼里交給我的，匯入戊○○帳戶內。距退票的
        隔二天就匯入（見臺灣臺中地方法院檢察署八十九年度偵字第一四八六五號
        卷第一二一頁至第一二三頁偵訊筆錄）等語綦詳。
  ６、證人子○○於九十一年五月三日、五月十日偵訊時證稱：西螺福德醫院之興建
      工程本來黃醫師跟其接觸說要蓋醫院，後來沒有，是未○○接下來說要興建醫
      院，事後他找何人興建其不知道，西螺福德醫院之土地是其與其子女及林芳香
      等人所有，買賣的土地並沒有支付土地價金（見臺灣臺中地方法院檢察署八十
      九年度偵字第八九三０號卷（二）第八頁至第一四頁訊問筆錄）未○○等人並
      沒有要談付款的意思，都一直拖延付款而已，藉口說戊○○他母親死掉，要一
      個月之後才能過戶，但後來也沒有做到等語（見臺灣臺中地方法院檢察署八十
      九年度偵字第八九三０號卷（二）第四五頁訊問筆錄）。
  ７、證人子○○於本院九十三年七月三十日結證稱：興建西螺福德醫院之建造執照
      起造人原來為林芳香，後來於八十八年九月十六日變更為戊○○，又於八十九
      年三月二十日變更為其本人，當時是卯○○說戊○○有很多美金，從美國回來
      ，在臺中有很多棟房子，要其先將起造人變更為戊○○本人，戊○○才願意拿
      錢出來，結果變更為戊○○本人後，戊○○並沒有拿錢予其，當時變更為戊○○本人時，因為怕戊○○事後不付錢，所以就同時寫好一張變更為其名字，因
      為戊○○後來沒有付錢，所以就又變更為其本人，卯○○是透過未○○介紹認
      識的。未○○、卯○○、戊○○等人於八十八年十二月間並無與其接洽，要將
      該興建西螺福德醫院建造執照之承造人變更為建榮公司，事先不知道甲○○與
      戊○○簽訂西螺福德醫院新建工程合約，也不知道甲○○有交付給戊○○等人
      履約保證金八百萬元，戊○○等人也沒有給我任何款項等語（見本院卷（三）
      九十三年七月三十日審判筆錄第一三頁至第一四頁）。
  ８、證人曾敏郎於九十一年五月三日偵訊時證稱：西螺西螺段一六七五、一六七六
      之地段之建築執照，原建築執照起造人是林芳香，後來未○○來說他要在那個
      地方蓋醫院，請起造人寫戊○○好方便他們貸款。開始接洽都是未○○與其接
      洽，後來地主之土地款沒拿到無法動工，且貸款也沒有下來，所以其向地主買
      土地之訂金都被沒收，土地是其代子○○買的。後來地主沒拿到錢，無法動工
      ，而且土地也沒有移轉登記給戊○○，他們拖很久沒拿錢來，因要保護地主，
      所以將起造人變回子○○；主要是未○○與其接洽外，後來卯○○有帶戊○○
      來說他要投資興建醫院，未○○叫其將起造人變更為戊○○，且說先變更為戊○○之後就會先付土地款六百萬（見臺灣臺中地方法院檢察署八十九年度偵字
      第八九三０號卷（二）第八頁至第一四頁訊問筆錄）；地主的土地款是未○○
      要給其的，要支付二億六千元，才要讓他們施工，但未○○都沒有提出來等語
      （見臺灣臺中地方法院檢察署八十九年度偵字第八九三０號卷（二）第四四頁
      訊問筆錄）。
  ９、證人洪錦榮於九十一年五月三十日偵訊時證稱：其是美滿醫院籌備處副主任委
      員，當初是卯○○與其接洽，戊○○沒有出現，後來醫院沒有讓卯○○興建及
      簽約，卯○○說他有能力蓋醫院，並將起造人變更給他，但後來他都無法履行
      ，就寫存證信函給他，要收回起造人。後來建築執照超過期限，被縣政府廢除
      。卯○○與其接洽時，有告說他是匯通建設公司負責人，其沒有支付金錢給卯
      ○○，但只是損失時間及建照過期約一百萬元等語（見臺灣臺中地方法院檢察
      署八十九年度偵字第八九三０號卷（二）第一０六頁至第一０七頁訊問筆錄）
      。
１０、證人林慶祥於九十一年五月三十日偵訊時證稱：其在美滿醫院任籌備處主任委
      員，該醫院興建過程是如洪錦榮所言，其只是負責向衛生署申請等語（見臺灣
      臺中地方法院檢察署八十九年度偵字第八九三０號卷（二）第一０七頁訊問筆
      錄）。
１１、參諸同案被告高國慶於八十九年八月十五日調查時供稱：其於八十八前認識工
      程仲介人午○○，經由霍的介紹認識醫院仲介人卯○○，再由黃介紹簡曼里、
      戊○○，二人表示有資金要投入醫院建設，另未○○係因西螺福德醫院新建工
      程與帶春營造簽約之前二天認識，他是該醫院之經辦人；帶春公司係借牌予巳
      ○○，由巳○○負責洽談，簽約時由劉帶春簽約，戊○○係該工程之起造人。
      至於與甲○○簽約之事其不知道，但與帶春簽約後，曾有一次卯○○表示甲○○其營造條件比帶春公司好，要其與甲○○見面，其到場後，甲○○向其詢問
      是否為恆生醫院院長，及負責監督新建福德醫院等，該工程由戊○○提供資金
      ，與帶春簽約時有戊○○、劉帶春、巳○○、午○○、卯○○、簡曼里、胡秀
      鳳及其本人在場，與甲○○簽約時其不在場；事後該工程並無依約進場實作等
      語（見臺灣臺中地方法院檢察署八十九年度偵字第一四八六五號卷第一五頁至
      第一七頁調查筆錄）。
１２、同案被告高國慶並於八十九年七月三十一日、八月十日、八月二十九日、九月
      二十六日、十月三日偵訊時供稱：
  （１）於八十八年間，因午○○仲介，其與劉帶春、巳○○及其太太、戊○○、卯
        ○○、午○○、簡曼里、胡代書等人，在臺中麗緻酒店，討論坐落於雲林縣
        西螺鎮○○段第一六七五、一六七六號土地興建「西螺福德醫院新建工程」
        事宜，卯○○是由午○○介紹認識的，當時卯○○說戊○○有一、二十億資
        金要蓋醫院，並說有拿到福德醫院建造執照，將由巳○○負責營造，其有看
        到戊○○的名字在上面，但戊○○稱伊對醫院不懂，需要一位瞭解醫療的人
        擔任監督，其就答應擔任該工程監督（見臺灣臺中地方法院檢察署八十九年
        度偵字第八九三０號卷（一）第三六頁至第三八頁訊問筆錄）；營造契約書
        是巳○○與其接洽的（見臺灣臺中地方法院檢察署八十九年度偵字第八九三
        ０號卷（一）第五０頁至第五一頁訊問筆錄）。
  （２）工程履約保證金六百萬元何人拿走，其不知道（見臺灣臺中地方法院檢察署
        八十九年度偵字第八九三０號卷（一）第六三頁至第六五頁訊問筆錄）；卯
        ○○有打電話到其醫院來說帶春公司可能有問題，要找一個備胎，已經找到
        甲○○（見臺灣臺中地方法院檢察署八十九年度偵字第八九三０號卷（一）
        第七六頁至第八０頁訊問筆錄）；卯○○並說要讓其當西螺醫院院長，事後
        其有找巳○○租三、四棟透天房子作為臨時醫院，但因卯○○推託未答應，
        一直無法決定等語（見臺灣臺中地方法院檢察署八十九年度偵字第八九三０
        號卷（一）第九三頁至第一０二頁訊問筆錄）。
１３、同案被告簡曼里於八十九年八月二十四日調查時供稱：其因卯○○關係認識戊○○、工程仲介人午○○、高國慶院長、未○○等人，據其等人自己表示未○○有西螺鎮、后里鎮福德醫院之新建工程，戊○○有資金投資，卯○○因對房
      地產熟悉為其等顧問，他們在永豐棧麗緻酒店洽談投資時，其都有在場；其知
      悉六百萬元保證金一事，劉帶春係以支票支付，但該支票遭退票，卯○○通知
      其及午○○陪同丁○○共赴東勢第一銀行，丁○○及劉帶春妻與該銀行經理洽
      商註銷退票紀錄一事，丁○○有將履約保證金六百萬元以匯款方式匯入戊○○
      合作金庫之帳戶。與帶春簽約時，其與戊○○、劉帶春、巳○○、丁○○、午
      ○○、卯○○、高國慶、胡秀鳳等人在場。戊○○口頭上曾表示有資金，但實
      際上其不知道等語（見臺灣臺中地方法院檢察署八十九年度偵字第一四八六五
      號卷第二一頁至第二三頁調查筆錄）。
１４、同案被告簡曼里並於八十九年十月三日偵訊時供稱：其於八十八年四、五月間
      曾受僱於財力顧問公司，擔任接電話，收受文件等工作，每月固定薪資二萬五
      千元，於八十八年十一月離職，認識卯○○認識十幾年了，其不清楚卯○○、
      戊○○、高國慶、午○○等人先後收受劉帶春、甲○○六百萬元及八百萬元工
      程款流向為何，其會在場是因為卯○○要其過去（見臺灣臺中地方法院檢察署
      八十九年度偵字第八九三０號卷（一）第九三頁至第一０二頁訊問筆錄）；其
      是受戊○○、卯○○之委託，拿戊○○的章去蓋章、拿支票，其拿到票後就交
      給戊○○等語（見臺灣臺中地方法院檢察署八十九年度偵字第八九三０號卷（
      一）第一０四頁至第一一二頁訊問筆錄）。
１５、並有西螺福德醫院新建工程合約書、「發票人帶春公司、票號ＱＡ00000
      00號、發票日八十八年十月二十九日、票面金額六百萬元」之支票、解約催
      告函、雲林縣政府建設局建造執照（原起造人林芳香、先後變更後起造人為戊○○、子○○）、帶春公司匯款六百萬元明細表（見臺灣臺中地方法院檢察署
      八十九年度偵字第八九三０號卷（一）第二一頁至第二八頁、第五一頁背面）
      、變更起造人申請書、工程進度表、讓渡同意書（見臺灣臺中地方法院檢察署
      八十九年度偵字第八九三０號卷（一）第四三頁至第四五頁）、房屋租賃契約
      書（見臺灣臺中地方法院檢察署八十九年度偵字第八九三０號卷（一）第七０
      頁至第七二頁）、恆生醫院開業執照（見臺灣臺中地方法院檢察署八十九年度
      偵字第八九三０號卷（一）第八一頁）、借款申請書、恆生醫院函、行政院衛
      生署醫療發展基金申請作業要點（見臺灣臺中地方法院檢察署八十九年度偵字
      第八九三０號卷（一）第一一二頁至第一二０頁）、匯通建設有限公司公司登
      記資訊、公司基本資料查詢（見臺灣臺中地方法院檢察署八十九年度偵字第八
      九三０號卷（一）第一四三頁至第一四五頁）、雲林縣西螺鎮都市計畫土地使
      用分區證明書、雲林縣西螺鎮○○段第一六七五號、第一六七六號土地登記簿
      （見臺灣臺中地方法院檢察署八十九年度聲字第二六九四號卷第二五頁至第三
      三頁）、后里福德醫院設計圖（見臺灣臺中地方法院檢察署八十九年度聲字第
      二六九四號卷第五八頁至第五九頁）、臺灣銀行臺中分行八十九年七月十四日
      （八九）銀中營密字第三八九號函覆支票、存入憑條、臺灣省合作金庫西屯支
      庫八十九年七月五日（八九）合金西屯字第六０號函覆戊○○、未○○二人之
      開戶資料、交易明細表、存款憑條、取款憑條、匯款申請書代收入傳票、帶春
      公司六百萬元保證金流向圖（見臺灣臺中地方法院檢察署八十九年度聲字第二
      六九四號卷第一一０頁至第一二八頁）等件附卷可稽。
（二）犯罪事實三之（三）部分：
  １、業據被害人甲○○於八十九年五月三十一日調查時指訴：
  （１）其於八十八年十一月二十四日與戊○○簽約承攬西螺福德醫院新建工程，工
        程地點位於雲林縣西螺鎮○○段一六七五、一六七六等地號，建照為八七（
        雲）營建字第九三九號，總工程款為新台幣一億八千零四十萬元整，但工程
        並無依約施工，合約上註明其應於營造廠變更完成後十五日內開工，但戊○○方面一直無法能將承造人嘉業營造股份有限公司變更為建榮公司，所以其
        無法進場施工。其追問原因，但一直無法獲得合理交代，拖延至今；其與戊○○簽約承攬上述工程有支付履約保證金八百萬元支票予戊○○並被兌現，
        以第七商業銀行南屯分行一一一之二帳號，支票號碼為ＳＫ0000000
        支票支付。其係由中間人吳宗敏、未○○等人介紹認識卯○○、高國慶等人
        ，由未○○對該工程之解釋係以民保事業股份有限公司為總管理公司，戊○○為投資身分將資金由美國匯入，而由卯○○將需用之資金做一調度，而醫
        院蓋好後由高國慶負責經營。
  （２）未○○與卯○○為該工程之主要洽談人，而戊○○僅在簽約時出現，因建照
        執照上戊○○為起造人，故要與戊○○簽約，原先是未○○提二千萬元之保
        證金，後來經多次議價，由卯○○提出八百萬元之數字，經其同意後支付。
        其與戊○○簽約時，尚有卯○○、未○○、簡曼里、吳宗敏等人在場，戊○○表示要蓋醫院做慈善事業，會將美金匯入國內等。簽約後卯○○與未○○
        稱戊○○人在美國，但錢已匯回來，需要李某親自處理等說詞延宕動工，其
        要求退款，但卯○○、未○○即以戊○○人在美國及將繼續辦理變更承造人
        名義等語推託；其簽約時並未被告知該工程已承攬予帶春營造有限公司，且
        全包工程不可能承攬給二營造商（均見臺灣臺中地方法院檢察署八十九年度
        聲字第二六九四號卷第八八頁至第九二頁調查筆錄）等語綦詳。
  ２、被害人甲○○並於八十九年九月二十六日、十月三日偵訊時指訴：
  （１）其前為建榮公司之負責人，於八十八年十一月二十四日在文心路二段五九八
        之一號，與戊○○、卯○○、未○○、簡曼里，谷中嶽討論簽約事宜，當時
        是未○○介紹其認識卯○○、高國慶，高國慶是卯○○帶過來的，簽約當日
        是未○○帶戊○○過來，戊○○說他賺了很多錢要回國蓋醫院，作善事，戊○○說的比較少，卯○○說的比較多，簽約時卯○○有提示高國慶要當院長
        。建築執照的起造人原先是林芳香，事後要簽約之前已變更為戊○○，而因
        為后里福德醫院其尚未看到建照，隔不久，他們提到西螺福德醫院，因其有
        看到建照，才就西螺福德醫院新建工程簽約，未就后里福德醫院簽約。履約
        保證金八百萬票於簽約時交給戊○○，戊○○並無告知已將工程交由帶春公
        司興建，且依合約書，必須在八十八年十二月三十日以前將承造人變更為建
        榮公司（見臺灣臺中地方法院檢察署八十九年度偵字第八九三０號卷（一）
        第七六頁至第八０頁訊問筆錄）。
  （２）后里福德醫院因為沒有聲請建照所以沒有簽約，事後才知道簽約的西螺福德
        醫院與帶春公司興建的是同一間醫院，且因對方沒有依合約將原承造公司森
        業營造公司轉變為建榮公司，所以其無法進場施工，戊○○簽完約以後就找
        不到人，卯○○都推說戊○○在美國，要等戊○○匯錢過來，但戊○○一直
        都沒有匯過來；當初是卯○○提議要履約保證金八百萬，原先是未○○提出
        履約保證金二千萬元保證金，經過折衝才變成八百萬元，八百萬元是簽約同
        時交給戊○○的，開第七商業銀行南屯分行帳號一一一之二的帳戶，由戊○○領走，其有禁止背書轉讓；是吳宗敏、未○○介紹其認識卯○○，事後簽
        約時戊○○才到，簽約以前都是未○○介紹知道戊○○在美國西雅作傢俱賺
        了很多錢，要回國作善事蓋醫院，簽約時由卯○○在戊○○面前介紹稱戊○○賺了很多錢要興建醫院，戊○○也附和他的說法。事後卯○○並沒有真正
        解約的誠意，卯○○和其簽約並沒有提到他和別人已經簽約的事（見臺灣臺
        中地方法院檢察署八十九年度偵字第八九三０號卷（一）第九二頁至第一０
        二頁訊問筆錄）。
  （３）其是透過未○○跟卯○○、高國慶、子○○談，簽約時卯○○帶戊○○、簡
        曼里到場，另未○○、吳宗敏、林志明、曾敏郎等人也都在場。他們沒有告
        訴其有前手承包了。高國慶前後來了幾次，他說他是當西螺福德醫院的院長
        ，他也沒有說案子有前手承包。簽約主要是卯○○跟其談，卯○○說戊○○
        是警官退休，現在是美國華僑很有錢要回國投資醫院做善事，簡曼里是日本
        華僑、很有錢、要投資醫院的股東，卯○○在這麼說時，戊○○、簡曼里都
        在旁不講話（見臺灣臺中地方法院檢察署八十九年度偵字第八九三０號卷（
        三）第一二四頁訊問筆錄）等語綦詳。
  ３、證人甲○○復於九十三年四月二日、五月二十七日本院審理中結證稱：
  （１）其於八十八年十一月二十四日在臺中市○○路○段五九八之一號，代表建榮
        公司和被告戊○○簽訂承攬興建西螺福德醫院合約，與其接洽剛開始是未○○談后里醫院興建的事情，後來改成西螺醫院興建的事情，是由卯○○帶高
        國慶在簽約前來跟其說明資金問題、銀行貸款問題，條件談好後，於八十八
      年十一月二十四日簽訂西螺福德醫院新建工程合約，並交付履約工程款八百
        萬元支票壹張給卯○○，當時戊○○有在場，卯○○交付一張八百萬元的保
        證票予其（見本院卷（二）第五九頁審判筆錄）。
  （２）在場者尚有簡曼里、谷中嶽、未○○等人，是谷中嶽介紹未○○予其認識，
        未○○再帶卯○○、戊○○來；戊○○於八十八年十一月二十四日簽約那天
        到其公司與其簽約，簽約當天，戊○○稱他是美國華僑，賺很多錢，是警官
        學校的，要回臺做善事，卯○○與戊○○一搭一唱，卯○○說比較多，戊○○並承認之，其因此才簽約。簽約之前其知道戊○○是起造人，但不知道該
        工程有與其他營造公司簽約，亦不知悉該工程建造執照何時變更為子○○，
        事後於八十九年五月十二日，戊○○與卯○○並無與其約在公司談解約事情
        ；在八十八年十一月二十四日簽約前，其並不知道同一醫院工程，戊○○已
        經跟帶春公司簽約，不知道同一醫院相同工程，清雲、技毅、名立公司之前
        已經與民保、安誠公司簽約，亦不知道該四家公司已經就同一醫院相同工程
        給付過履約保證金，簽約當時並無看過任何工程拋棄書，簽約當天其開了一
        張其個人名義面額八百萬元的支票交給卯○○，戊○○坐在卯○○旁邊，這
        張支票有寫抬頭，註明戊○○，並禁止背書轉讓，嗣後有兌現等語（見本院
        卷（二）第一二二頁至第一二六頁審判筆錄）。
  ４、證人子○○前揭於九十一年五月三日、五月十日偵訊時證述（見臺灣臺中地方
      法院檢察署八十九年度偵字第八九三０號卷（二）第八頁至第一四頁訊問筆錄
      、八十九年度偵字第八九三０號卷（二）第四五頁訊問筆錄）。
  ５、證人子○○前揭於本院九十三年七月三十日審理中證述（見本院卷（三）九十
      三年七月三十日審判筆錄第一三頁至第一四頁）。
  ６、證人曾敏郎前揭於九十一年五月三日偵訊時證述（見臺灣臺中地方法院檢察署
      八十九年度偵字第八九三０號卷（二）第八頁至第一四頁訊問筆錄、八十九年
      度偵字第八九三０號卷（二）第四四頁訊問筆錄）。
  ７、參諸同案被告高國慶前揭於八十九年八月十五日調查時供述（見臺灣臺中地方
      法院檢察署八十九年度偵字第一四八六五號卷第一五頁至第一七頁調查筆錄）
      。
  ８、同案被告高國慶前揭於八十九年七月三十一日、八月十日、九月二十六日、十
      月三日偵訊時供述（見臺灣臺中地方法院檢察署八十九年度偵字第八九三０號
      卷（一）第三六頁至第三八頁訊問筆錄、八十九年度偵字第八九三０號卷（一
      ）第五０頁至第五一頁訊問筆錄、八十九年度偵字第八九三０號卷（一）第七
      六頁至第八０頁訊問筆錄、八十九年度偵字第八九三０號卷（一）第九三頁至
      第一０二頁訊問筆錄）。
  ９、同案被告簡曼里前揭於八十九年十月三日偵訊時供述（見臺灣臺中地方法院檢
      察署八十九年度偵字第八九三０號卷（一）第九三頁至第一０二頁訊問筆錄）
      。
１０、並有西螺福德醫院新建工程合約書、授權書、建榮公司執照（見臺灣臺中地方
      法院檢察署八十九年度偵字第八九三０號卷（二）第五九頁至第六六頁）、返
      還保證金承諾書、授權書、「發票日八十八年十一月三十日、發票人甲○○、
      票號ＳＫ0000000號、票面金額八百萬元」之支票、「發票日八十八年
      十一月二十四日、發票人戊○○、票號ＴＨ0000000號、票面金額八百
      萬元」之本票（見臺灣臺中地方法院檢察署八十九年度聲字第二六九四號卷第
      一００頁至第一０四頁）、臺灣銀行臺中分行八十九年七月十四日（八九）銀
      中營密字第三八九號函覆支票、存入憑條、臺灣省合作金庫西屯支庫八十九年
      七月五日（八九）合金西屯字第六０號函覆戊○○、未○○二人之開戶資料、
      交易明細表、存款憑條、取款憑條、匯款申請書代收入傳票、建榮公司八百萬
      元保證金流向圖（見臺灣臺中地方法院檢察署八十九年度聲字第二六九四號卷
      第一一０頁至第一二八頁）等件附卷可稽。
三、再以：
（一）被害人劉帶春前揭於八十九年八月十日、八月二十九日偵訊時指訴、被害人巳
      ○○前揭於八十九年五月三十一日調查時指訴、於八十九年八月十日、八月二
      十九日、九月二十六日、十月三日、九十一年十二月二十七日偵訊時指訴、於
      九十三年四月二日本院審理中證述以及被害人丁○○前揭於八十九年八月二十
      九日、九月二十六日、十月三日、九十年二月二十二日偵訊時指訴與被告卯○○、戊○○訂約過程，互參大致相符；被害人甲○○前揭於八十九年五月三十
      一日調查時指訴、於八十九年九月二十六日、十月三日偵訊時指訴、於九十三
      年四月二日、五月二十七日本院審理中證述與卯○○、戊○○訂約過程，前後
      互參一致；均核與同案被告高國慶前揭於八十九年八月十五日調查時供述、於
      八十九年七月三十一日、八月十日、八月二十九日、九月二十六日、十月三日
      偵訊時供述及同案被告簡曼里於八十九年八月二十四日調查時供述、於八十九
      年十月三日偵訊時供述訂約過程大致相符，足資採憑，並有前揭締約資料附卷
      參佐，其等訂約事實堪以認定。
（二）被害人巳○○及甲○○分屬帶春公司及建榮公司二不同公司，先後與被告卯○○、戊○○等人訂約，且被害人巳○○係與劉帶春、丁○○二人合夥承攬西螺
      福德醫院新建工程，事先自無從與被害人甲○○就同一工程進行協商或交涉，
      被害人甲○○亦無從得知帶春公司與被告卯○○、戊○○之訂約過程為何，然
      被害人巳○○、甲○○二人於前揭訊問中均一致指、證述：被告卯○○、戊○○於訂約過程中表示被告戊○○為美國華僑，在美賺很多錢，有很多美金，要
      回臺作善事蓋醫院等語，證人子○○亦於本院九十三年七月三十日結證稱：當
      時是卯○○說戊○○有很多美金，從美國回來等語（見本院卷（三）九十三年
      七月三十日審判筆錄第一三頁），顯見被告卯○○、戊○○確曾於訂約過程中
      為如此表示，參以被告戊○○復於本院審理程序之末即九十三年七月三十日始
      提出未曾於檢、調及本院準備程序中出具之其所謂一億二千萬元美金定期存款
      存單影本一紙辯以其確有美金資金云云（見本院卷（三）被告戊○○九十三年
      七月三十日刑事辯護意旨狀），益徵被害人巳○○、甲○○指、證訴上情之憑
      信性。足認被告卯○○、戊○○顯係欲藉此取信於帶春公司及建榮公司無訛。
      惟徵諸卷附之被告戊○○人事資料記載：其籍貫為臺灣省臺中市，於五十六年
      至七十三年間曾任職警員等情（見臺灣臺中地方法院檢察署八十九年度偵字第
      八九三０號卷（三）第六０頁至第六五頁），於與帶春公司、建榮公司簽約前
      ，雖有若干次未註明出境地點之出入境紀錄，此有被告戊○○之入出境查詢結
      果資料附卷可稽（見臺灣臺中地方法院檢察署八十九年度偵字第八九三０號卷
      （三）第五八頁），然被告戊○○究竟如何以其所謂美國華僑自居，始終未明
      ；且綜覽全卷，並無被告戊○○自有美金資力或所謂「在美賺很多錢」之相關
      事證，而前揭一億二千萬元美金定期存款存單影本，被告戊○○辯稱係其友人
      所有，而非其所有，且查非正本，字跡、字體不明，並有以非印刷體之筆跡製
      作於上，復無任何認證文件，自難採憑，應認被告戊○○於簽約當時並無任何
      美金資力或在美賺錢等情，被告卯○○、戊○○顯係欲藉此不實表述取信於帶
      春公司及建榮公司，顯係施用詐術灼然。
（三）
  １、徵諸前揭西螺福德醫院興建工程合約所簽訂之時間，帶春公司係於八十八年十
      月二十八日簽訂，建榮公司則於八十八年十一月二十四日簽訂（見臺灣臺中地
      方法院檢察署八十九年度偵字第八九三０號卷（一）第二一頁至第二八頁、八
      十九年度偵字第八九三０號卷（二）第六０頁至第六六頁），前揭合約簽約時
      間彼此相隔不到一月，時間緊接，且依前揭合約記載內容觀之，帶春公司承包
      工程名稱為西螺福德醫院新建工程（地上五樓地下二樓）、工程範圍包括水電
      、公共設施、建築工程等由帶春公司統包之（見該合約書第一、三、四條），
      建榮公司承包之工程名稱亦為西螺福德醫院新建工程，工程範圍包括建築結構
      體工程、水電、空調等工程（見該合約書首頁第三行及第二條），其工程項目
      互有重疊，工程總價更分別高達二億二千萬元及一億八千零四十萬元，亦屬相
      近，定作人即被告戊○○如何將同一工程交由不同廠商施作？如何以同一工程
      支付二筆工程款予不同承造廠商？苟該二廠商以及前與未○○或民保公司訂約
      之清雲公司、技毅公司、名立公司均進場施作，試問被告戊○○如何履約並支
      付報酬予其所簽約之承造商？殊難想像，其等於取得不同廠商交付之履約保證
      金後，即以多種無關契約或法定之理由搪塞延宕，益徵其等簽約目的係在取得
      款項而非工程承攬之擔保，更無關乎該工程之興建與否。
  ２、況依前揭契約訂約時間所示，彼此僅相隔不到一月，且被告卯○○、戊○○於
      與帶春、建榮公司簽約甫畢後，隨即向帶春公司收取履約保證金六百萬元、向
      建榮公司收取履約保證金八百萬元，且後者所收之履約保證金數額竟較工程總
      價款較高之帶春公司所收取之履約保證金為高，顯非針對是否履約而收取之擔
      保金，而意在為其等不法之所有，於與前者契約關係尚存之際，隨即與後者訂
      約，實難認被告未○○、卯○○、戊○○等人於參與訂約時有履約之真意。參
      諸與被害人劉帶春、巳○○、丁○○、甲○○等人同屬工程營造業者之證人黃
      天鵰、丙○○均結證稱：依照業界習慣如果同一工程已有人承包，要簽工程拋
      棄書才可以再承包等語（見本院卷（二）第五四頁至第五五頁、第一一八頁至
      第一一九頁審判筆錄），綜覽全卷除癸○○與民保公司於八十九年四月六日簽
      訂之工程拋棄協議書（見臺灣臺中地方法院檢察署九十年度發查字第五二八號
      卷第四九頁）、嘉志松公司於八十八年六月十一日切結之工程拋棄協議書（見
      臺灣臺中地方法院檢察署九十年度發查字第五二八號卷第五十頁）、台光公司
      與安誠、民保公司於八十八年九月十六日簽訂之工程拋棄協議書（見臺灣臺中
      地方法院檢察署九十年度發查字第五二八號卷第七一頁至第七二頁）外，並無
      其工程拋棄協議書可稽，而前揭卷附之工程拋棄協議書係針對后里福德醫院新
      建工程所為，清雲公司、技毅公司、名立公司、帶春公司、建榮公司均未書立
      任何有關西螺福德醫院新建工程之拋棄協議書，被害人劉帶春、巳○○、丁○○、甲○○亦均指訴不知有前手廠商訂約之情事等語，亦無拋棄工程或於知悉
      受騙前為解約之表示等情。
  ３、參以各該廠商於簽約後隨即提出履約之擔保，益徵各該廠商確信其得承攬前該
      工程並預期有所獲利，自無可能於知悉有前手廠商簽約並支付履約保證金後，
      再行訂約並支付履約保證金；苟於締約過程中承攬人公司已知悉同一工程已有
      發包過，該公司何需就同一工程再與被告戊○○等人訂約而重複施作？該公司
      如何與前手公司就同一工程一同施工，其利潤如何分配、風險如何分擔？實殊
      難想像，復與交易常規有違；實難認帶春公司、建榮公司公司於訂約過程中知
      悉被告未○○、民保公司、被告戊○○業與其他廠商就同一工程訂約。被告戊○○、卯○○、未○○等人於短暫時間內先後將同一工程委由不同廠商施作，
      顯僅係為訛詐承造人之履約保證金，並無任何履約之真意。證人壬○○於九十
      一年五月十日偵訊時亦證稱：戊○○與未○○是由其介紹認識的，其以前就認
      識卯○○，因為卯○○告訴其戊○○有資金可以興建醫院，所以其介紹戊○○
      給未○○認識，西螺福德醫院新建工程合約簽約時其有在場，契約確實是戊○○與未○○簽的等語（見臺灣臺中地方法院檢察署八十九年度偵字第八九三０
      號卷（二）第四七頁至第四八頁訊問筆錄），其係本於認知被告卯○○稱有資
      金挹注，始介紹與被告未○○簽約，希冀促成該工程開始施作而有所獲利，並
      非有何拋棄承攬之意思，且依其認知，被告卯○○、戊○○只是出資，並非實
      際承作人，實際承作仍應由清雲公司為之，否則，苟清雲公司拋棄承攬該工程
      ，其所支付予被告未○○之一千二百萬元履約保證金何以未見返還？是則，其
      等辯稱該二廠商於簽約過程中知悉已有前手廠商就同一工程簽約承攬云云，或
      辯以有廠商簽約後表示不願承造，要求解約或已拋棄承攬云云，均屬無據。
（四）被害人丁○○於偵訊時指訴：八十九年一月份時，午○○還帶整套資料到西螺
      第一銀行辦理貸款，到了一月底高國慶還向其等詢問辦理的情形如何，後來這
      些資料都轉到一銀投資公司，東亞建築經理公司，台北公司還有請未○○到台
      北說明等語（見臺灣臺中地方法院檢察署八十九年度偵字第八九三０號卷（一
      ）第九六頁至第九七頁訊問筆錄）；被害人巳○○並於偵訊時指訴：簽約以後
      ，午○○根本沒說要解約，卯○○也沒有告訴我們要解約，並說一定要在八十
      九年一月五日以前動工，他們並沒有說要解約，午○○還要其等在西螺找一個
      工務所，作為興建醫院的辦公處所，同時高國慶還要我們租三、四棟的房屋，
      當臨時的醫務所，所以其等根本就沒有接到解約的通知（見臺灣臺中地方法院
      檢察署八十九年度偵字第八九三０號卷（一）第九五頁至第九七頁訊問筆錄）
      。證人甲○○復於九十三年四月二日本院審理中結證稱：與其接洽剛開始是未
      ○○談后里醫院興建的事情，後來改成西螺醫院興建的事情，是由卯○○帶高
      國慶在簽約前來跟其說明資金問題、銀行貸款問題，條件談好後，於八十八年
      十一月二十四日簽訂西螺福德醫院新建工程合約，並交付履約工程款八百萬元
      支票壹張給卯○○，當時戊○○有在場等語（見本院卷（二）第五九頁審判筆
      錄）。被告卯○○亦供承與建榮公司簽約時並未說明已與帶春公司簽約等語（
      見臺灣臺中地方法院檢察署八十九年度偵字第八九三０號第一二四頁偵訊筆錄
      ），參諸前揭建榮公司訂約時間係於八十八年十一月二十四日，何以在被告戊○○、卯○○、未○○及同案被告午○○、高國慶尚與帶春公司就西螺福德醫
      院新建工程之履約事宜進行洽談之際，在毫無解約之跡象或客觀事證之情形下
      ，竟與建榮公司進行接觸，說明同一承攬工程簽約之資金、貸款等條件，並即
      簽妥合約，苟被告戊○○等人或帶春公司果有解約之意，何以未至解約程序、
      結果，隨即於不到一月時間內再行與建榮公司洽談並訂約？除彰顯其等自始即
      無履約之意外，無非係擔心苟帶春公司即時、隨時進場施作，恐遭建榮公司人
      員至現場勘查時發現，而不願訂約，致無法藉訂約取得甲○○之履約保證金使
      然。其等辯稱因其前揭所辯之事由而與帶春公司、建榮公司洽談如何辦理解約
      退款云云，顯與其等與帶春公司進入履約階段之同時復與建榮公司洽談簽約之
      上情，自相矛盾，不足採信。
（五）觀諸本案各該廠商與被告未○○、民保公司、安誠公司、戊○○簽訂西螺或后
      里福德醫院新建工程合約時，均有約定履約保證金，且均即分別支付予被告未
      ○○、民保公司、安誠公司或戊○○等人，審之被告未○○於本院審理中供承
      其與被告戊○○簽訂西螺、后里福德醫院新建工程合約，有無約定不清楚，但
      均未收取履約保證金等語，被告戊○○則諉言稱其不清楚有無約定等語，被告
      卯○○亦諉言稱要看合約內容，后里福德醫院部分因建照尚未核發，所以沒有
      付款等語（均見本院卷（三）九十三年七月三十日審判筆錄第二十頁），然被
      告卯○○於偵訊時即已供承與未○○簽約時並未支付履約保證金予未○○等語
      （見臺灣臺中地方法院檢察署八十九年度偵字第八九三０號第一二四頁偵訊筆
      錄）。被告未○○於與清雲公司、技毅公司、名立公司、合欣公司、癸○○、
      台光公司、高明公司往來時，均有收取如前述之履約保證金，何以與被告戊○○、卯○○訂約時，且係與同一當事人於短短四天內即簽妥二處福德醫院新建
      工程合約之情形下（八十八年八月二十八日簽訂西螺福德醫院新建工程合約、
      同年九月一日簽訂后里福德醫院新建工程合約），契約標的、工程質量相對於
      清雲公司、技毅公司、名立公司、合欣公司、癸○○、台光公司、高明公司至
      少高出一倍以上，何以竟未向以資金提供者自居之被告戊○○、卯○○收取分
      文履約保證金，客觀上亦無履約保證金之往來？而被告戊○○、卯○○既於與
      被告未○○簽約之際，未以其等自詡之資金提供者地位支付履約保證金予被告
      未○○，何以在與帶春公司、建榮公司簽約時，反一再要求該二公司支付履約
      保證金，並多次確認履約保證金之金額若干（業經證人巳○○、甲○○指、證
      述如前），始得為帶春公司、建榮公司所接受而願意簽約、付款？足認被告未
      ○○於與被告卯○○、戊○○簽約時，並無與其等促成福德醫院工程興建之真
      意，僅係為與其等繼續遂行訛詐其他廠商履約保證金之犯意，又西螺福德醫院
      新建工程係由證人壬○○介紹被告卯○○、戊○○等人與未○○簽約，被告戊○○、卯○○對該工程前已由壬○○承攬自應知之甚稔，然西螺福德醫院新建
      工程自壬○○於八十七年三月二十三日簽約承攬後迄其等再行簽約，已屆約一
      年半許，其間並經技毅公司、名立公司簽約承攬，其等竟毋須支付履約保證金
      即得承攬該二工程，而被告未○○亦無要索履約保證金，顯見被告未○○於與
      被告戊○○、卯○○簽訂西螺、后里福德醫院工程新建合約之始，其等即已有
      續以福德醫院新建工程合約之名，行訛詐履約保證金之犯意聯絡，其等辯稱不
      知重複訂約云云，不足採信，亦與其等自身所為重複訂約之客觀事實有所扞格
      。被告未○○辯稱伊係遭被告卯○○、戊○○二人詐騙云云，亦無足取。
（六）
  １、帶春公司簽發之支票固遭退票，然證人巳○○於本院審理中結證稱：因為當時
      東勢是九二一地震受災重大區，銀行的作業有些不能連貫，所以被告戊○○等
      人在星期六提示，該支票沒有兌現。政府有公告，在重大災區退票七天內補足
      ，不算退票紀錄，其於星期一中午其就叫丁○○、午○○、簡曼里到東勢配合
      劉帶春的太太，直接匯現金六百萬元到戊○○的戶頭等語（見本院卷（二）第
      五七頁審判筆錄），被害人劉帶春亦於前揭偵訊中陳明：帶春公司所開八十八
      年十月二十九日的票給戊○○，當初沒有約定當天不能提示，沒有想到他在當
      天下午立即提示，我們應付不及，二十九日當天退票，但是其在星期一就立即
      匯款，這六百萬是帶春公司第一次退票，並且其立即補匯六百萬元，是存款不
      足而退票，不是債信的問題。而且依照銀行的作業，休假前下午的票在隔日上
      班才會軋入，並不會立即跳票，而且帶春公司只是保證人，並非借款人，不會
      構成債信不好等語（見臺灣臺中地方法院檢察署八十九年度偵字第一四八六五
      號卷第一二一頁至第一二三頁偵訊筆錄），核與被害人丁○○前揭於偵查中指
      稱：退票後，其等在星期一就立即匯款，那天是簡曼里、午○○及劉帶春的太
      太及我共同一起去匯款，匯款單是簡曼里交給我的，匯入戊○○帳戶內。距退
      票的隔二天就匯入（見臺灣臺中地方法院檢察署八十九年度偵字第一四八六五
      號卷第一二一頁至第一二三頁偵訊筆錄）；八十八年十一月一日簡曼里帶著已
      退補支票予其，由其開車到東勢第一銀行，劉帶春的太太在銀行等她們，從帶
      春公司的帳戶裡匯六百萬給戊○○（見臺灣臺中地方法院檢察署八十九年度偵
      字第八九三０號卷（一）第九二頁至第一０二頁訊問筆錄）等語，互核大致相
      符，其等於得悉退票後，於八十八年十一月一日（星期一）隨即會同簡曼里至
      銀行匯款予被告戊○○，復有帶春公司匯款六百萬元明細表一紙可稽（見臺灣
      臺中地方法院檢察署八十九年度偵字第八九三０號卷（一）第五一頁背面），
      且被告戊○○於收到支票後即急於當日即十月二十九日（星期五）下午提示，
      適逢週末，事涉銀行作業程序，且帶春公司所簽發之前開「發票人帶春公司、
      票號ＱＡ0000000號、發票日八十八年十月二十九日、票面金額六百萬
      元」支票之後查無退票註記，綜上以觀，實難認其等有何未依約給付履約保證
      金票款之債信問題。
  ２、況依雙方合約特約條款第三款之規定「．．．因乙方之原因或債信票信在途中
      有發生不獲銀行貸款之支持時，則甲方得將向乙方所收受之金額保證金及加計
      年息百分之十二計算，退回給乙方收執，但乙方得將營造廠承攬權拋棄。」由
      前開特約條款觀之，戊○○應加計利息退還該六百萬元，何以又拒絕返還？何
      以既要一面宣稱要解約退款，竟於收受六百萬元後隨即轉帳他處，有帶春公司
      六百萬元保證金流向圖暨相關傳票、憑證等附卷可稽（見臺灣臺中地方法院檢
      察署八十九年度聲字第二六九四號卷第一一０頁至第一二八頁），迄未見返還
      ？且被告戊○○、卯○○片面宣稱因帶春公司遭退票致債信不佳無法辦理貸款
      云云，除未具其等提出如何謂債信不佳致無從核准授信、貸款之證明外，復與
      其等自居之備有雄厚資金興建醫院之初衷有違，其等既於締約過程中表示有資
      金得興建醫院，取信於帶春公司，何以需藉詞帶春公司退票債信不佳無法辦理
      貸款等語？何不以其等宣稱之雄厚資金予以支應？再者，本件苟因遭退票致無
      法辦理後續貸款，依前揭契約規定，亦僅帶春公司「得」拋棄承攬權之問題，
      並非應然，在帶春公司已再行匯款履約保證金至被告戊○○帳戶後，並無任何
      拋棄承攬權之表示下，且仍積極表示進場施工之行止，該次退票顯無影響帶春
      公司之承攬權利，其債信如何，在被告戊○○業已取得履約保證金六百萬元之
      擔保下，尚與被告戊○○、卯○○自居於資金提供者之地位無關，被告戊○○
      、卯○○並無任何理由拒絕履約或要求解約。又被告戊○○等人自八十八年十
      一月詐得款項迄今，已歷時長約五年餘迄未退還，其等先後所持前揭辯稱理由
      多端，前後不一，且與辦理退還款項事宜並無直接關聯，顯係屬搪塞之詞，足
      見其等自始即無償還之意，被害人劉帶春、巳○○、丁○○查悉遭詐，求償殷
      切，唯恐追償未果，豈有不配合返款之理？其等未返還六百萬元，實則業於得
      款後未幾，隨即轉帳朋分，已如前述，竟仍以帶春公司債信不佳問題無法貸款
      ，應拋棄承攬權，多次要求帶春公司辦理解約未果，帶春公司挾怨告訴云云置
      辯，均無足採，顯係藉詞拖延帶春公司進場，掩飾其等犯行遭建榮公司察覺，
      自始無意履約及還款。
（七）卯○○雖辯稱戊○○以六百萬元代價向其購買匯通公司，伊所提之面額四百萬
      元、票號ＢＥ0000000號之台支支票，係戊○○購買匯通公司而交付之
      支票云云，該台支支票實係以帶春公司於八十八年十一月一日匯予戊○○之六
      百萬元購買，有帶春公司六百萬元保證金流向圖暨相關傳票、憑證等附卷可稽
      （見臺灣臺中地方法院檢察署八十九年度聲字第二六九四號卷第一一０頁至第
      一二八頁），而於八十八年十一月二日交付予卯○○，並未用於任何有關西螺
      福德醫院新建工程有關之任何費用。且匯通公司實際上已於八十八年九月十七
      日核准解散登記，此有匯通建設公司登記資訊、公司基本資料查詢（見臺灣臺
      中地方法院檢察署八十九年度偵字第八九三０號卷（一）第一四三頁至第一四
      五頁）、經濟部中部辦公室九十年六月十八日經（九０）中辦三管字第０九０
      三０八九００二０號函（見臺灣臺中地方法院檢察署八十九年度偵字第八九三
      ０號卷（一）第二二一頁）等件足稽，被告戊○○豈會以鉅額購買公司後不久
      即予解散？又豈會在解散後仍支付鉅額款項？。又匯通建設公司甫於八十八年
      四月八日申請設立登記，於八十八年九月十七日即行申請註銷，其營業期間申
      報銷售額為零元，此有臺中市稅捐稽徵處黎明分處九十年七月六日中市黎明分
      一字第一四三四三號函、營業稅籍主檔暨自動報繳年檔資料（見臺灣臺中地方
      法院檢察署八十九年度偵字第八九三０號卷（一）第二二八頁至第二三三頁）
      等件可參，該公司並無任何營業活動、經營跡象，何以於設立數月後，即行全
      盤變更登記負責人及股東？何需以鉅資購買無何營業活動、獲利之公司，顯僅
      係一虛設之公司。參以匯通公司之變更登記、解散登記均係由被告卯○○委託
      會計師祝仰修辦理之上情觀之，被告卯○○所指戊○○購買匯通公司之資金，
      其來源實係被告卯○○、戊○○向帶春公司詐得之款項，而被告戊○○復係六
      百萬元之匯款受領人，顯見被告卯○○、戊○○二人間並無買賣匯通公司買賣
      之事實，其等虛設匯通公司並虛偽買賣，目的純係供其等製造該筆資金流向係
      民事買賣債務給付之假象，預作脫免追查之用，其等犯罪計畫周詳綿密，再見
      一斑，前揭所辯，顯難置信。
（八）西螺福德醫院新建工程醫院之建築執照起造人名義，始為林芳香，雖經變更為
      戊○○後，再變更為子○○，有該工程之雲林縣政府建設局建造執照附卷可稽
      （見臺灣臺中地方法院檢察署八十九年度偵字第八九三０號卷（一）第二八頁
      ），惟查：
  １、證人子○○於九十一年五月三日、五月十日偵訊時證稱：未○○與其接洽說要
      興建醫院，西螺福德醫院之土地是其與其子女及林芳香等人所有，買賣的土地
      並沒有支付土地價金（見臺灣臺中地方法院檢察署八十九年度偵字第八九三０
      號卷（二）第八頁至第一四頁訊問筆錄）；未○○等人並沒有要談付款的意思
      ，都一直拖延付款而已，藉口說戊○○他母親死掉，要一個月之後才能過戶，
      但後來也沒有做到等語（見臺灣臺中地方法院檢察署八十九年度偵字第八九三
      ０號卷（二）第四五頁訊問筆錄）。證人子○○並於本院九十三年七月三十日
      審理中結證稱：興建西螺福德醫院之建造執照起造人原來為林芳香，後來於八
      十八年九月十六日變更為戊○○，又於八十九年三月二十日變更為其本人，當
      時是卯○○說戊○○有很多美金，從美國回來，在臺中有很多棟房子，要其先
      將起造人變更為戊○○本人，戊○○才願意拿錢出來，結果變更為戊○○本人
      後，戊○○並沒有拿錢予其，當時變更為戊○○本人時，因為怕戊○○事後不
      付錢，所以就同時寫好一張變更為其名字，因為戊○○後來沒有付錢，所以就
      又變更為其本人等語（見本院卷（三）九十三年七月三十日審判筆錄第一三頁
      至第一四頁）。且證人曾敏郎於九十一年五月三日偵訊時證稱：西螺西螺段一
      六七五、一六七六之地段之建築執照，原建築執照起造人是林芳香，後來未○○來說他要在那個地方蓋醫院，請起造人寫戊○○好方便他們貸款。開始接洽
      都是未○○與其接洽，後來地主之土地款沒拿到無法動工，且貸款也沒有下來
      ，所以其向地主買土地之訂金都被沒收，土地是其代子○○買的。後來地主沒
      拿到錢，無法動工，而且土地也沒有移轉登記給戊○○，他們拖很久沒拿錢來
      ，因要保護地主，所以將起造人變回子○○；主要是未○○與其接洽外，後來
      卯○○有帶戊○○來說他要投資興建醫院，未○○叫其將起造人變更為戊○○
      ，且說先變更為戊○○之後就會先付土地款六百萬等語（見臺灣臺中地方法院
      檢察署八十九年度偵字第八九三０號卷（二）第八頁至第一四頁訊問筆錄）。
      被告戊○○等人一再拖延支付土地價款，終未付款。
  ２、參以被告戊○○、卯○○、未○○等於八十八年十一月間先後詐得履約保證金
      六百萬元及八百萬元後，即將款項轉帳他用，有帶春公司六百萬元保證金及建
      榮公司八百萬元保證金流向圖暨相關傳票、憑證等附卷可稽（見臺灣臺中地方
      法院檢察署八十九年度聲字第二六九四號卷第一一０頁至第一二八頁），並未
      支付於土地價款，足認變更起造人名義為子○○乃因：被告未○○、戊○○、
      卯○○等人一方面未支付土地款項予地主，地主無從配合前後不同營造廠動工
      ，另一方面被告戊○○等人自簽約後，長達數月根本未有任何資金投入，甚拒
      不返還向不同廠商詐得之履約保證金轉帳他處，自無從變更起造人名義為建榮
      公司，再以證人子○○復證稱：未○○、卯○○、戊○○等人於八十八年十二
      月間並無與其接洽，要將該興建西螺福德醫院建造執照之承造人變更為建榮公
      司，事先不知道甲○○與戊○○簽訂西螺福德醫院新建工程合約，也不知道甲○○有交付給戊○○等人履約保證金八百萬元，戊○○等人也沒有給我任何款
      項等語（見本院卷（三）九十三年七月三十日審判筆錄第一三頁至第一四頁）
      ，證人子○○事先並不知道建榮公司與被告戊○○等人之訂約過程等情使然；
      癥結點在於被告戊○○等人並未實際支出資金予子○○等地主供買賣土地及予
      建榮公司供進場施作工程之用，而無履行土地買賣約定及工程承攬契約之真意
      ，其等居中操作土地所有人及定作人彼此間之認知落差及資訊不對稱，僅為藉
      此卸責，與起造人名義是否如何變更並無必要關聯。
  ３、且依卷附被告戊○○與甲○○簽立附於合約末之備註記載：戊○○（甲方）、
      甲○○（乙方）約定甲方須於八十八年十二月三十日前將承造人名義變更為建
      榮工程有限公司，若甲方無法如期完成得無條件退返原保證金八百萬元，並加
      計保證金之百分之十作為違約金（見臺灣臺中地方法院檢察署八十九年度聲字
      第二六九四號卷第一００頁），苟其等確有履行土地買賣約定及工程承攬契約
      之真意，並付諸實現，本得於八十八年十二月三十日前，先於子○○在八十九
      年三月二十日辦理變更起造人名義數月前，即行辦理變更名義為建榮公司，未
      至變更為子○○名義之結果；變更起造人名義本係被告戊○○於契約上應履行
      之義務，被告戊○○、卯○○、未○○等人事後既未依約於八十八年十二月三
      十日前將承造人名義變更為建榮公司，又未依約退返保證金及支付違約金，日
      後起造人變更亦係因被告戊○○等未支付地主子○○等人款項使然，已如前述
      ，起造人名義之變更與否，如何變更自不得歸責於建榮公司。益徵被告戊○○
      、卯○○、未○○等人根本無履約興建之意，卻倒果為因反謂係建榮公司未配
      合起造人變更或不知為何變更為子○○，導致合約無法履行云云，純係推諉之
      詞，顯不足採。
  ４、綜上以觀，建榮公司交付之八百萬元予被告戊○○後，即遭轉帳他處，被告卯
      ○○、戊○○、未○○等人均未交付予地主價款，亦未變更承造商為建榮公司
      ，導致變更起造人名義為子○○，建榮公司未見變更其名義不敢貿然進場施作
      等情，益徵其等根本自始即無履約之真意。
（九）
  １、被告卯○○辯稱被告未○○欠伊債務，故匯款五百九十萬元給伊，伊只是幫甲○○、丁○○等人追討款項云云，並提出若干支票、憑證、委任書、承諾書等
      件佐之，然查，前開八百萬元雖曾入未○○之帳戶，然隨即提領七百六十五萬
      元，其中五百九十萬元匯入卯○○經營之財力公司帳戶，未○○僅餘三十五萬
      元，並經被告未○○供承建榮公司係開立面額八百萬元之支票，該支票存入戊○○帳戶後再提領八百萬元，依卯○○要求先行存入伊帳戶再提領七百六十五
      萬元，其中五百九十萬元匯至財力公司帳戶，一百七十五萬領現，不知道卯○○為何這樣做，伊帳戶留存三十五萬元供零用金使用在卷（見臺灣臺中地方法
      院檢察署八十九年度偵字第八九三０號卷（一）第九六頁、八十九年度聲字第
      二六九四號卷第七六頁調查筆錄、八十九年度偵字第一四八六五號卷第一二九
      頁訊問筆錄），苟八百萬元係未○○應交付予地主子○○之款項，何以存入帳
      戶後，被告卯○○、戊○○等人立即提領？並轉帳他處無著？（參前揭建榮公
      司八百萬元保證金流向圖暨相關傳票、憑證等件，見臺灣臺中地方法院檢察署
      八十九年度聲字第二六九四號卷第一一０頁至第一二八頁），況依卷附被告戊○○簽立委任書之內容，係委任卯○○自戊○○合作金庫西屯支庫帳號000
      00000000號帳戶內，於八十八年十二月二日前轉帳八百萬元整給付同
      支庫帳號0000000000000號未○○帳戶內，作為雙方於八十八年
      八月二十八日合約書約定之給付借貸款項（見臺灣臺中地方法院檢察署八十九
      年度偵字第一四八六五號卷（一）第七一頁）。而卷附未○○簽立之承諾書之
      內容，載明依據八十八年八月二十八日合約書第十二條約定，經未○○（乙方
      ），要求戊○○（甲方）先行於八十八年十二月二日之前銀行轉帳或匯款八百
      萬元入乙方銀行帳戶，合作金庫西屯支庫帳號0000000000000號
      未○○帳戶，乙方承諾保證於八十八年十二月三十日之前，將西螺福德醫院即
      建造執照八十七年雲營建字第九三九號之營造承攬權利變更為建榮工程有限公
      司承攬名義，否則乙方願意負責就甲方八十八年十一月二十四日與建榮工程有
      限公司甲○○之間工程合約的賠償金八十萬元及退回保證金八百萬元等相關民
      事賠償及法律責任。乙方並且得遵守右示合約書第十八條約定（見臺灣臺中地
      方法院檢察署八十九年度偵字第一四八六五號卷（一）第七二頁）。是則該八
      百萬元依該承諾書之內容，應係匯入未○○帳戶，供其支付地主以變更承造人
      為建榮公司，何以會由卯○○提領七百六十五萬元，供其使用？何以會用以支
      付其所謂債務？何以最後會轉帳他處？
  ２、參以被告卯○○於偵訊時所辯：八百萬是戊○○授權伊轉到未○○的帳戶，作
      為支付八十八年八月二十八日合約書中約定的應該給付款項，所以伊知道未○○有這些款項，伊為了要回未○○欠伊的款項，就跟未○○要了五百九十萬元
      ，在「答辯狀證十四」可證明未○○還伊錢，伊將票還未○○，未○○簽收的
      證據，五張支票共額六百六十萬元，日期是八十八年十二月一日，這些錢的確
      是未○○還伊錢，伊還未○○的支票，未○○無法全部還清伊的帳，只是部分
      清償，未○○共欠我一千三百三十五萬元云云，核與被告未○○於偵訊時所辯
  ：八百萬元是甲○○給的履約保證金，是卯○○要求匯到伊戶頭，說這樣才有
      完整性，與工程合約符合，但是錢匯到伊戶頭就立即轉出去了，卯○○匯入伊
      的帳戶，在簽約當時就有記載。伊不曉得何時匯進來，匯出時是卯○○與伊在
      合作金庫西屯分庫由伊填好取款條，交給卯○○，卯○○如何提領伊不知道，
      伊與卯○○之間有一百多萬的債務，但是這些匯出的款與債務無關，卯○○有
      說，如果這工程能夠完成，這些債務也不會向伊要，當初其向卯○○借一百萬
      元，每十天算一次利息，一次十五萬元，實借八十五萬元，卯○○不要其開的
      票，叫其去向地主寅○○借票，這些票不足清償八十五萬的借款云云（均見八
      十九年度偵字第一四八六五號卷第一二九頁至第一三二頁訊問筆錄），已有未
      合，被告卯○○復於本院審理中改稱：未○○陸續向伊借錢約二千萬元左右，
      說公司週轉要用，後來未○○有還伊五百九十萬元，伊也有還他支票云云（見
      本院卷（一）第五八頁訊問筆錄），再見齟齬。
  ３、縱認被告卯○○於詐得財物後，曾借款二百七十萬元予被害人甲○○等情，然
      其出借之款項，遠低於向甲○○詐得之款項，此無異於將詐得之部分款項借予
      被害人，本身毫無財產損失之風險，尚得向被害人取息牟利，此與積欠債務者
      事後清償部分債務之情形截然不同，自不足以被告卯○○事後曾貸款予被害人
      甲○○一節，即為其有利之認定，對於其犯行之成立在先無何影響。
  ４、被告未○○辯稱八百萬元要給地主或辦理變更建照執照云云，被告卯○○、戊○○則辯稱係用於返還債務云云，雙方對於履約保證金之用途、有無多寡之借
      款債務情節之說法大相逕庭，交參互有矛盾出入多處，顯係臨訟偽纂之詞，較
      之被害人甲○○等之一致指訴及證述，洵屬無據，不足採信。
（十一）
  １、被告未○○於偵查中陳稱：伊與戊○○簽立兩件合約，合約上註明變更起造人
      後七日內資金要進場，但因資金一直未到，卯○○、戊○○二人一直未依約支
      付任何資金，原欲解約，但其等使用多種藉口搪塞等語（見臺灣臺中地方法院
      檢察署八十九年度發查字第一一四七號卷第三十、三一頁），並陳稱：卯○○
      說戊○○資金尚未從美國匯過來，銀行貸款也沒有下來，後來卯○○又說事情
      並非八百萬就可以解決的，並說戊○○的二億資金尚未到，而且以千禧年，戊○○母親過世等理由拖延。有關帶春公司部分，戊○○、卯○○也是跟建榮公
      司一樣的理由，還說帶春有跳票紀錄，信譽不良，無法與銀行貸款，故延宕迄
      今等語（見臺灣臺中地方法院檢察署八十九年度偵字第八九三０號卷（一）第
      九二頁至第一０二頁訊問筆錄），益徵前揭被害人等指訴、證述被告卯○○一
      再藉詞搪塞延宕等情實然。
  ２、被告戊○○於本院審理之末突辯稱其有友人郭小菁在臺灣銀行一億二千萬元美
      金定存單為資力憑證，嗣因九二一地震而改變投資意願云云，並提出該定期存
      單影本附卷，然該定期存單未於與廠商洽談訂約過程中及偵查中提出，其真實
      性已非無疑，觀之前揭一億二千萬元美金定期存款存單影本，被告戊○○辯稱
      係其友人所有，而非其所有，且查非正本，字跡、字體不明，並有以非印刷體
      之筆跡製作於上，復無任何認證文件證明之，自難採憑。再者，苟真有如此高
      額之資金，換算新台幣高達三十餘億元，更能取信於地主、承造廠商，何以無
      人提及見聞？何需向承造廠商收取履約保證金支付其所謂之任何開銷？何不以
      該資金將所需土地買下（約二億六千萬元）、毋須申辦貸款逕行興建西螺、后
      里福德建福德醫院（共約四億餘元）？苟如其所辯，既其友人已改變投資意願
      ，即無資金奧援，何以續於八十八年九月二十一日地震後之十一月二十四日，
      與建榮公司簽約？再徵其辯詞反覆矛盾，且迄審理中仍圖卸責之舉亦明，不足
      採信。
  ３、被告戊○○、卯○○於本院審理中均陳稱：「（問：你們與未○○簽訂前開（
      西螺、后里）兩工程興建合約，你們個人如何興建？）我們打算由匯通建設公
      司出資金，發包給營造廠」等語，被告卯○○復陳稱：「（問：當時為何不以
      匯通建設公司名義與未○○簽訂前開兩該工程合約？）因為當時該兩工程合約
      是由戊○○負責，他當時還不是匯通建設公司負責人，由他先簽訂契約再將匯
      通建設公司變更他為負責人」等語（見本院卷（三）九十三年七月三十日審判
      筆錄第二一頁），其等所述，核與前第（七）段所述匯通建設公司設立、解散
      情狀有違，既欲解散，變更負責人何用，既已解散，何來出資。且被告戊○○
      、卯○○二人未見有何興建醫院工程之專業背景或經歷（被告未○○部分已如
      前「壹、三、（八）、１」段所述），綜攬全卷，僅有西螺或后里福德醫院新
      建工程之締約、收受履約保證金之行為，而無其他實際參與工程相關事務之行
      為，且匯通建設公司之應付帳款、應收帳款有無不明，該公司之進貨、銷貨、
      存貨若干不明，該公司固定資產、流動資產、流動負債有無不明，該公司之資
      產、負債、股東權益、經營損益、現金流量情形均不明，復無公正、客觀之財
      務報表或實支實收之傳票憑證可資查核，唯一明確者係被告卯○○、戊○○假
      此公司之名，取信於地主及承造廠商，並收受不同廠商支付之履約保證金為其
      等所用。綜前所述，在在彰顯被告卯○○、戊○○及未○○，欲圖藉此方式續
      前詐取履約保證金之犯行甚明。
（十一）至被告戊○○請求傳訊午○○一節，然證人（偵查中為同案被告）午○○於
      偵審中屢經傳拘未到，且其等犯行業經本院認定如前為已足，復參以採認被害
      人劉帶春、巳○○、丁○○、甲○○前揭指訴、證述之說明，是認無再行傳喚
      之必要，附此敘明。
四、綜前所述，被告未○○、卯○○、戊○○前揭所辯，顯均係事後卸責之詞，均不
    足採信，其等犯行事證明確，均堪認定。
肆、
一、核被告未○○、庚○○、乙○○如犯罪事實一所示犯行之所為，及被告未○○、
    戊○○、卯○○如犯罪事實三所示犯行之所為，均係犯刑法第三百三十九條第一
    項之詐欺罪。被告未○○、庚○○、乙○○就上開詐欺犯行，及被告未○○、卯
    ○○、戊○○就上開詐欺犯行，各有犯意聯絡及行為分擔，均為共同正犯（大法
    官解釋釋字第一０九號解釋文參照）。被告未○○、庚○○、乙○○、卯○○、
    戊○○等所為前開數次詐欺犯行，時間緊接，方法相同，犯罪構成要件相同，顯
    各係基於概括之犯意反覆為之，均應依連續犯之規定論以一罪，並加重其刑。
二、被告卯○○、戊○○未經己○○本人同意變更為匯通建設公司股東，以己○○身
    分證影本及偽刻己○○名義之印章一顆（未扣案），委交由不知情之會計師祝仰
    修持以辦理股東變更登記事宜，而以己○○等人之名義制作匯通建設公司股東同
    意書，並蓋用偽刻己○○名義之印章各一枚於該同意書及修改之公司章程上而偽
    造前開私文書，持向經濟部中部辦公室申請辦理變更公司之董事及股東登記而行
    使之，使不知情之承辦公務人員將該不實之事項登載於其職務上所掌之變更登記
    表及董事、股東名單之文書上，足以生損害於己○○及經濟部中部辦公室對於公
    司管理之正確性，是核被告戊○○、卯○○如犯罪事實二所示犯行之所為，均係
    犯刑法第二百十六條、第二百十條之行使偽造私文書罪、第二百十四條使公務員
    登載不實事項於職務上所掌之公文書罪。被告戊○○與卯○○，就上開犯行均有
    犯意之聯絡與行為之分擔，應為共同正犯。被告戊○○、卯○○利用不知情之會
    計師祝仰修在前揭股東同意書及公司章程等申請文件上，蓋用偽刻之「己○○」
    印章而偽造私文書後，持以向經濟部中部辦公室申請辦理變更公司之董事及股東
    登記而行使之，為間接正犯。被告卯○○、戊○○偽造印章以偽造私文書而行使
    之，其偽造印章為偽造私文書行為之部分行為，其於申辦文件等私文書上偽造己○○印文之行為，係偽造上開申辦文件之階段行為，而偽造上開申辦文件之低度
    行為，又為行使偽造上開申辦文件之高度行為所吸收，均不另論罪。被告卯○○
    、戊○○二人就所犯刑法第二百十六條、第二百十條之行使偽造私文書罪、第二
    百十四條使公務員登載不實事項於職務上所掌之公文書罪間，有方法結果之牽連
    關係，應依牽連犯之規定，從一重之行使偽造私文書罪處斷。其等於同一時地，
    在前揭申辦文件上偽造己○○之印文而偽造私文書，並持以行使之行為，核其行
    為之本質，均係利用同一機會，於時間、地點均密接之情形下，就同一犯罪構成
    要件事實，本於單一犯意接續進行，為接續犯，應逕論以單一之行使偽造文書罪
    ，為實質上一罪。被告卯○○、戊○○所犯行使偽造私文書罪及右開詐欺罪間，
    犯意各別，構成要件互殊，應予分論併罰。公訴意旨雖認有方法與結果之牽連關
    係，惟查，被告卯○○、戊○○前揭行使偽造私文書等犯行，僅係為辦理公司股
    東變更登記，不影響公司之存續，且非用以詐取履約保證金之方法，又匯通建設
    公司業於八十八年九月十七日為解散登記，帶春公司及建榮公司則分別於八十八
    年十月二十八日、十一月二十四日與被告戊○○簽約，是則，是否於同年七月二
    十三日辦理更名股東為己○○之變更登記，對於其等之後所為詐欺犯行間，尚難
    認有原因結果、方法目的之牽連關係，附此敘明。
三、爰審酌被告未○○、庚○○、乙○○、戊○○、卯○○等年屆四十七至六十一不
    等，均係有相當智識及社經歷練之人，竟不思己力，透過合法途徑牟利，罔顧各
    該營造業者參與締約且積極履約之誠信，圖斂各該營造業者支付之鉅額履約保證
    金等款項，棄市場交易常規、營造業者之利益於不顧，耗費各該廠商為參與興建
    工程所投入之交易成本，蒙受無謂之鉅額損失，計達數千萬元之譜，多次操作其
    等與各該廠商間之高度資訊不對稱，創造錯誤之市場訊息，且濫用契約機制，謀
    取不法利益，犯罪手段細膩，計畫縝密，然影響所及，非但各該建築工程未興，
    且各該營造業者之營運、投資意願及市場信心均受打擊，對於社會、經濟層面之
    影響可謂深遠；另被告卯○○、戊○○行使偽造私文書犯行，亦損及己○○之利
    益及經濟部中部辦公室對於公司管理之正確性。再以，被告未○○非但以民保公
    司負責人之地位共同與被告庚○○、乙○○多次參與以民保公司、安誠公司名義
    簽約詐款部分之犯行，亦共同與被告卯○○、戊○○參與以被告戊○○名義簽約
    詐款部分之犯行，而被告庚○○居於安誠公司負責人地位，於前揭犯罪事實中，
    較多次以安誠公司名義簽約詐款之犯行，被告乙○○雖未居於負責人之地位，然
    於前揭犯行中配合被告未○○與庚○○，居於強化被害人認知誤信之地位，其等
    各自角色分工輕重有別，參與程度亦非等同。被告戊○○、卯○○則於締約詐款
    過程中，互相配合，時以被告戊○○為要角，時由被告卯○○出面交涉，二人罪
    責相當，被告未○○仲介於中，強化被害人陷於錯誤之認知，彼此為用，然未至
    於主導之地位。參以被告未○○、庚○○、乙○○、戊○○、卯○○等迄未與任
    一被害人達成和解，時間已長達四至六年不等，犯後於審檢警調司法程序中，復
    一再否認犯行，且先後以多種不同理由飾詞卸責，推陳出新，迄本院審理之末，
    仍圖構詞卸責，未見悔意，犯後態度不佳等一切情狀，分別量處如主文所示之刑
    ，被告戊○○、卯○○並定其應執行刑。
四、偽刻之「己○○」印章一顆（未扣案）及在匯通建設股份公司章程及股東同意書
    上偽造之「己○○」印文各一枚，不問屬於被告戊○○、卯○○與否，均應併依
    刑法第二百十九條之規定宣告沒收。
伍、臺灣臺中地方法院檢察署九十二年度偵字第一一二０九號併辦意旨略以：被告未
    ○○、卯○○為假借投資興建醫院之名義向黃純德購買土地，交付七百五十萬元
    之支票向黃淑卿調現，並佯稱需現金給付黃純德土地買賣定金，惟黃淑卿給付現
    款予被告未○○、卯○○後，提示該支票卻遭退票，因認被告羅東紅、卯○○二
    人涉犯刑法第三百三十九條詐欺罪嫌，而與本案有牽連犯、連續犯之裁判上一罪
    關係等語。訊據被告未○○、卯○○均否認涉有此部分詐欺犯行，被告未○○辯
    稱曾淑美所簽發面額七百五十萬元的支票，是伊交給古寶秀去調現，土地是地主
    授權給伊賣給金星水泥公司，伊再授權給高國慶出售，王志誠是卯○○說他是金
    星水泥公司的董事長，當時是由張戈文代理金星水泥公司簽約，張戈文有交付兩
    張由曾淑美簽發面額各七百五十萬的支票交給卯○○或高國慶，卯○○將其中一
    張交給伊轉交給寅○○，因時間尚未到期，由寅○○交給伊去調現等語，被告卯
    ○○辯稱該支票並非伊交給未○○，寅○○將坐落后里三九二之一等地號土地賣
    給金星水泥公司，該土地是地主寅○○授權未○○賣給金星水泥公司，未○○再
    授權給高國慶出售，合約書上甲方王志誠是金星水泥公司的董事長，是由張戈文
    代理金星水泥公司簽約，該面額七百五十萬元的支票共兩張，是付給高國慶買賣
    該土地價款的訂金，其中一張面額七百五十萬元的支票是未○○交給我用來清償
    他之前向我的借款，另一張面額七百五十萬元的支票我不知道是誰交給誰等語。
    經查：告訴人黃秀卿於偵查中指訴前揭支票係由同案被告古寶秀向其調現等語（
    見臺灣苗栗地方法院檢察署九十年度偵緝字第一六三號卷第五頁至第六頁訊問筆
    錄），業經同案被告古寶秀供承無訛（見同前偵卷第六頁訊問筆錄），是則系爭
  支票並非由被告未○○、卯○○等人出面向告訴人黃秀卿調現；系爭支票雖經被
    告未○○供稱係由其交付予古寶秀向他人調現，然其不知道係向何人調現等語（
    見同前偵卷第十二頁訊問筆錄），雖依併辦卷附資料被告未○○名列土地買賣合
    約書，並於黃純德承諾書及支票收據上簽名（見臺灣苗栗地方法院檢察署九十一
    年度他字第號四七號卷第三頁至第四頁），被告未○○確曾於古寶秀向告訴人黃
    秀卿持票調現前經手前開支票，然基於票據之無因性及流通性，尚難認定被告未
    ○○得預見古寶秀持以向告訴人黃秀卿施用詐術之犯行。告訴人黃秀卿另以被告
    卯○○於本院沙鹿簡易庭八十九年度沙簡字第五一八號確認債權不存在事件中陳
    稱：其不認識古寶秀、曾淑美等語，有意規避其與古寶秀之關係，而推認被告卯
    ○○參與前開詐欺犯行，並無其他積極證據，亦難僅此逕予認定有何詐欺犯行。
    且同案被告古寶秀業經臺灣苗栗地方法院檢察署於九十一年四月九日以九十年度
    偵緝字第一六二號為不起訴處分在案，亦難認被告未○○、卯○○與古寶秀有何
    詐欺犯意之聯絡及行為分擔。再者，併辦部分所示事實苟成立詐欺罪，其與本案
    犯行間，亦乏證據證明有何併辦意旨所指之原因結果、方法目的之牽連犯之裁判
    上一罪關係；又按連續犯之所謂出於概括犯意，必須其多次犯罪行為自始均在同
    一個預定犯罪計劃以內，出於主觀上始終同一犯罪之進行，若中途另有新犯意發
    生，縱所犯為同一罪名，究非連續其初發之意思，即不能成立連續犯，最高法院
    著有七十年台上字第六二九六號判例可資參照。查本案前開起訴成罪之犯行，略
    係以被告未○○、卯○○等人以簽訂福德醫院新建工程合約訛詐承攬人之履約保
    證金為犯罪方法，併辦意旨所示犯罪方法係以票據向他人調現方式訛詐借款，其
    方法有異，是移送併辦部分均難認為係在同一個預定犯罪計劃內所為，故不能認
    為係出於概括之犯意而成立連續犯。該移送併辦部分，既與前開本案起訴成罪部
    分無牽連犯、連續犯之裁判上一罪關係，即非本案之效力所及，本院自不得併為
    審理判決，該部分應退回檢察官另為適法之處理。
據上論斷，應依刑事訴訟法第二百九十九條第一項前段，刑法第二十八條、第五十六
條、第三百三十九條第一項、第二百十六條、第二百十條、第二百十四條、第五十五
條、第五十一條第五款、第二百十九條，罰金罰鍰提高標準條例第一條前段，判決如
主文。
本案經檢察官李斌到庭執行職務。
中      華      民      國    九十三    年      九      月     三十     日
                                臺灣臺中地方法院刑事第八庭
                                    審判長法  官   朱  光  國
                                          法  官   鍾  堯  航
                                          法  官   吳  崇  道
右正本證明與原本無異。
如不服本判決，應於判決送達後十日內向本院提出上訴狀，上訴於臺灣高等法院臺中
分院( 須附繕本 )。
                                          書記官
中      華      民      國    九十三    年      十      月      一      日
附錄論罪科刑法條
刑法第二百十條
偽造、變造私文書，足以生損害於公眾或他人者，處五年以下有期徒刑。
刑法第二百十四條
明知為不實之事項，而使公務員登載於職務上所掌之公文書，足以生損害於公眾或他
人者，處三年以下有期徒刑、拘役或五百元以下罰金。
刑法第二百十六條
行使第二百十條至第二百十五條之文書者，依偽造、變造文書或登載不實事項或使登
載不實事項之規定處斷。
刑法第三百三十九條
意圖為自己或第三人不法之所有，以詐術使人將本人或第三人之物交付者，處五年以
下有期徒刑、拘役或科或併科一千元以下罰金。
以前項方法得財產上不法之利益或使第三人得之者，亦同。
前二項之未遂犯罰之。
